【裁判字號】    96,訴,2954
【裁判日期】    970619
【裁判案由】    發明專利舉發
【裁判全文】
臺北高等行政法院判決
                                     96年度訴字第02954號
                              .
原      告  展信科技股份有限公司
代  表  人  甲○○
訴訟代理人  林發立  律師
            陳冠中  律師
            許義明  律師
被      告  經濟部智慧財產局
代  表  人  王美花（局長）住同上
訴訟代理人  丁○○
參  加  人  澳洲商發明技術股份有限公司
代  表  人  乙○○○○(Mat.
訴訟代理人  桂齊恆  律師
            廖正多  律師
複  代理人  丙○○專利代理人.
上列當事人間因發明專利舉發事件，原告不服經濟部中華民國96
年6月22日經訴字第09606069440號訴願決定，提起行政訴訟，經
本院裁定命參加人獨立參加訴訟。本院判決如下：
    主  文
原告之訴駁回。
訴訟費用由原告負擔。
    事  實
一、事實概要：
    緣參加人澳洲商‧發明技術股份有限公司（下稱參加人）前
    於民國（下同）83年10月12日以「滅火裝置及方法」向被告
    機關前中央標準局（88年1 月26日改制為智慧財產局）申請
    發明專利（下稱系爭專利），經被告編為第00000000號審查
    、再審查，准予專利，並於公告期滿後，發給發明第85692
    號專利證書。嗣原告以該專利有違核准時專利法第20條第1
    項第1 款及第2 項、第22條第3 項及第4 項、第71條第3款
    及第4 款等規定，不符發明專利要件，對之提起舉發。嗣參
    加人於94年11月18日提出系爭專利申請專利範圍更正本，原
    告則於95年3 月8 日針對該申請專利範圍更正本表示意見。
    案經被告機關審查，認系爭專利94年11月18日申請專利範圍
    更正本未變更實質，且合於專利法第64條第1 項第1 款之規
    定，准予更正；且系爭專利並未違反核准時專利法第20 條
    第1 項第1 款、第2 項及第71條第3 款、第4 款之規定，以
    95年12月20日（95）智專三（三）06020 字第09521111290
    號專利舉發審定書為「舉發不成立」之處分（下稱系爭處分
    ）。原告不服，提起訴願，旋遭駁回，原告仍不服，遂向本
    院提起行政訴訟。
二、兩造聲明：
  (一)原告聲明求為判決：
    1.訴願決定及原處分均撤銷。
    2.被告應作成系爭案舉發成立之處分。
    3.訴訟費用由被告負擔。
  (二)被告聲明求為判決：
    1.原告之訴駁回。
    2.訴訟費用由原告負擔。
  (三)參加人聲明求為判決：
    1.原告之訴駁回。
    2.訴訟費用由原告負擔。
三、兩造之爭點：系爭專利是否有違反核准時專利法第20條第1
    項第1款、第2項及第71條第3款、第4款規定之情形？
  (一)原告主張之理由：
    1.依行政訴訟法第5條第2項之規定，人民因中央或地方機關
      對其依法申請之案件予以駁回，認為其權利或法律上利益
      受損害者，經依訴願程序後，得向高等行政法院提起請求
      該機關應為行政處分或應為特定內容之行政處分之訴訟。
      原告因認原處分及訴願決定違法不當，致損害原告之權利
      ，爰依前開行政訴訟法之規定提起行政訴訟，請求撤銷原
      處分及訴願決定，並命被告就原告申請之第000000000N01
      號之發明專利舉發案件，為舉發成立並撤銷專利權之處分
      。
    2.系爭專利與相關背景技術說明：
      (1)系爭專利主要之技術內容為使用50至500微米之小水滴
        進行滅火：
        系爭專利申請專利範圍共14項，其中第1、13項為獨
          立項，其餘為附屬項；申請專利範圍第1項所載內容
          為：
          「一種滅火裝置，其是用來撲滅位在一體積被牆壁，
          天花板及地板所固定之危險區域中之石油化學的及／
          或碳氫化合物的火災，該滅火裝置包括了：一容納了
          水的儲存槽，該儲存槽需要小於1公升的水體積給每
          一立方米的危險區域中的體積，用以完全地撲滅在該
          危險區域中的火；一噴灑裝置，用來僅將水噴灑於該
          危險的區域中，該噴灑裝置形成一具有一中等水滴大
          小，其如在本文中所界定的為一介於50至500微米大
          小的霧汽，該中等水滴的大小增強了該霧汽對於該火
          災的適用性及因此增加了水撲滅該火災的能力；一推
          進裝置，該推進裝置作用小於90秒的時間用以將水驅
          使出該儲存槽及在一小於2000kpa壓力下通過該噴灑
          裝置以形成該霧汽；一感測裝置，用以偵測在一危險
          區域中之一火災的存在；及一控制裝置，其可操作地
          與該感測裝置相配合用以控制該推進裝置將水推送出
          該儲存槽（參附件1第2頁，十、理由（二））（附件
          3，申請專利範圍第1項）
          其申請專利範圍第13項為：
          「一種用來在一密閉的危險的區域內撲滅石油化學的
          及／或碳氫化合物的火的方法，該方法包括的步驟有
          ：將一噴灑裝置導引至該危險區域中用以僅將水如一
          具有介於50至500微米大小的中等小水滴的霧氣噴灑
          出來以增強該霧氣對於該火的施用及增加水對於撲滅
          該火的能力；操作一推進裝置用以將水在一小於2000
          kpa的壓力下動作一小於90秒的時間推送通過該噴灑
          裝置而形成具有會產生不支持燃燒的環境之小滴大小
          的霧汽」，由上可知系爭專利之技術係利用產生一粒
          徑介於50至500微米大小之水霧來撲滅位在一體積固
          定之危險區域中之火災。」（參附件3，申請專利範
          圍第13項）
        由系爭專利第13項請求項可知，系爭專利提供一種滅
          火方法，藉由將粒徑介於50至500微米大小之水霧噴
          灑出來以滅火，而另一技術特徵：「操作一推進裝置
          用以將水在一小於2000kpa的壓力下動作一小於90 秒
          的時間推送通過該噴灑裝置而形成具有會產生不支持
          燃燒的環境之小滴大小的霧汽」則為其噴灑裝置用以
          產生小水滴之技術條件，因此，系爭專利基本上只說
          明使用50至500微米大小之小水滴是可以達到滅火效
          果。但對於如何滅火，完全未加以說明。此外，將系
          爭專利第1項之技術內容與習知之自動灑水滅火系統
          相比較(詳見後述第肆、二點有關證據1及證據2技術
          內容之說明)，系爭專利所有構成元件（系爭專利裝
          置是由一儲存槽、一噴灑裝置、一推進裝置、一感測
          裝置、及一控制裝置所組成）與習知自動滅火系統之
          元件在結構上完全相同，只是系爭專利特別強調其使
          用的水滴粒徑為50至500微米。因此由系爭專利之獨
          立項內容觀之，系爭專利之專利特徵為使用50至500
          微米之小水滴進行滅火。
        系爭專利說明書明確表示，其滅火效果乃「因為一相
          當細微的液體霧汽（典型地為50-500微米）之非常快
          速氣化速率，當水氣化時其吸熱的特性，微小的霧汽
          降低從火到其周圍物體間的傳導熱量的能力以及該霧
          汽排開氧氣的能力產生的。」（參附件3，第5頁），
          另依據被舉發人所提出之再審查理由書亦認為「本發
          明之滅火原理則是將經由本發明之設備將其轉變為大
          小約只有50至500微米的霧汽來撲滅火燄」（附件4，
          第4頁第11～13行）由此可見，系爭專利之技術特徵
          係以大小約只有50至500微米的小水滴產生的霧汽進
          行滅火。
      (2)系爭專利所揭示之技術為一種滅火裝置，茲就系爭專利
        申請當時滅火裝置之技術水準及發展情形說明如下：
        滅火裝置基礎結構說明：
          請參閱附件5，其為傳統滅火技術及設備簡易示意圖
          。其實際操作情形如下：首先，當肉眼看到火災發生
          (本例即火被點燃)，會用手壓動澆花器之把手，將水
          打出，水經過噴頭成為水霧而把火在一時間下熄滅。
          在整個過程中，肉眼即一感測裝置，手即一控制裝置
          ，澆花器把手即一推進裝置，澆花器之噴嘴係一噴灑
          裝置，及澆花器瓶子即一儲存槽。由此可知，利用滅
          火介質滅火之滅火設備可清楚了解具備了1.感測裝置
          （偵測火災的存在）、2.控制裝置（控制或命令滅火
          裝置開始作用）、3.推進裝置（將滅火劑由儲存槽推
          至噴灑裝置）、4.噴灑裝置（將滅火劑噴出）及5.儲
          存槽（存放滅火劑的地方）。儘管日後科技發展日新
          月異，滅火的設備也愈來愈先進，但整體滅火裝置之
          架構並未改變。
        細水霧（Water Mist）滅火技術背景說明：
          (甲)遠在西元1950年代，在研究水滴大小對撒水效能影
            響的研究中，便已注意到細微水霧的特殊滅火效能
            ，之後許多學者專家及專業團體之研究如過江之鯽
            （附件6）。細水霧與傳統自動灑水設備最大之差
            別，主要在於其使用的水滴粒徑較小，其原理如證
            據4第19頁中所載「細水霧特殊的冷卻效果來自於
            將水分成非常細微的顆粒，藉此增加可吸引熱之總
            表面積及將水的蒸發率最大化，在水霧蒸發的過程
            中，將火焰與火羽的熱取走」，因此使燃燒物表面
            溫度迅速降低，當溫度降至燃燒臨界值以下時，燃
            燒即會受到抑制或中斷，並可用相當少量的水達到
            撲滅適當條件空間之火災，亦適用於石化類火災。
          (乙)由以上可知利用小水滴來滅火這種概念並非新穎，
            早於西元1950年代即開始有關於此類技術之文獻，
            然而由於藉水滴之微粒化尚不足以構成細水霧系統
            之獨特滅火能力(附件6)，因為火災場合中具有許
            多變因需要處理，例如火災場合中氧氣的消耗率(
            氧氣的殘留量直接關係到火是否燃燒及人員呼吸的
            安全)、火的位置與大小(不同的條件，須要對其不
            同的狀態皆做滅火試驗)、噴灑水霧之角度(若噴灑
            角度不正確，沒辦法噴到火源中心，以及水霧噴出
            後彼此碰撞結合後，改變了水霧大小)及噴灑裝置
            每單位時間對單位體積下噴出之水量(隨著管線的
            配置，必須確實的知道每單位時間對單位體積所噴
            出的水量，否則能就算噴出水霧，但量不夠，仍無
            法滅火)與噴灑水霧之粒徑分布狀態。必須要掌握
            住這些因子，才可利用細水霧之技術來確實滅火。
          (丙)另外自西元1987年蒙特婁協議禁止使用海龍滅火藥
            劑後，細水霧即成為國際間研究滅火方案之熱門選
            項，（附件6）。隨著投入研究之學者越來越多，
            細水霧技術的發展越驅成熟，甚到了西元1993年，
            細水霧滅火設備已經十分普及，使得美國國家火災
            防護協會（National Fire Protection
            Association, NFPA）必須連續召開二次大型座談
            會來制定適當的安全規範（附件7）。由此可見使
            用細小水滴來滅火這樣的構想，在系爭專利申請時
            （西元1994年，即民國83年）細水霧滅火技術已為
            業界普遍採用，否則美國國家火災防護協會毋須如
            此大費周章，特地召開二次國際性研討會來製定相
            關的安全規範。
          (丁)由此而知，以系爭專利申請時(民國83年10月12 日
            ，即西元1994年10月12日)之技術水準而言，利用
            各種類型之噴頭製造小水滴進行滅火早已不是新聞
            ，學者專家研究的重點乃是針對不同火場，要如何
            架設有關的滅火設備（例如噴頭種類，噴頭角度，
            噴頭距離，推進器之規格，噴水速率……等等針對
            實際火場的狀況所需要克服的問題。）然而系爭專
            利對這些與滅火直接相關的設定條件卻隻字未提，
            僅僅不斷強調其所製造出來的小水滴多麼具有滅火
            之功效。單單將抽象的滅火原理及業界所習用的設
            備加以組合即提出一個模糊而且十分廣泛的申請專
            利範圍，不僅無法達到專利法促進產業發展的目的
            ，反而使得相關消防業者一使用細水霧滅火設備即
            可能涉及專利侵權訴訟之干擾，如此一來，我國消
            防業者勢必受限於系爭專利而無法使用細水霧系統
            ，失去了使用世界同步採用較合宜的滅火設施，不
            僅對我國消防產業造成打擊，同時亦對社會大眾生
            命財產造成重大危害。
    3.系爭專利欠缺產業上可供利用性，並欠缺必要之記載事項
      之記載，已違反原專利法第20條第1項，第22條第3及第4
      項之規定及原專利法施行細則第16條第2項之規定，自應
      予撤銷：
      (1)專利之申請專利範圍之獨立項及說明書均應載明實施專
        利之必要技術內容及特點：
        系爭專利申請日為83年10月12日並於86年3月1日公告
          ，故其專利是否有應撤銷之情事應適用其核准審定時
          所適用之83年1月21日公告之專利法（下稱「審定時
          專利法」）及83年10月3日修正之專利法施行細則（
          下稱「審定時專利法施行細則」）為斷。此外，有關
          習知技術之認定應以系爭專利之申請日(83年10月12
          日)做為判斷之基準時點，合先敘明。
        依系爭專利審定時專利法第20條第1項規定：「凡可
          供產業上利用之發明，無下列情事者，得依法申請取
          得發明專利。」已明確說明產業利用性乃申請專利首
          要條件。「第一項之說明書，除應載明申請專利範圍
          外，並應載明有關之先前技術、發明之目的、技術內
          容、特點及功效，使熟習該項技術者能瞭解其內容並
          可據以實施。」「前項申請專利範圍，應具體指明申
          請專利之標的、技術內容及特點。」「獨立項應載明
          申請專利之標的、構成及其實施之必要技術內容、特
          點」審定時專利法第22條第3項、第4項、施行細則第
          16條第2項定有明文。
        綜上可知，系爭專利之說明書及申請專利範圍均必須
          明確載明必要之技術內容、特點，使熟習該項技術者
          能瞭解其內容並可據以實施。此為申請專利必須符合
          之產業利用性要件。若有專利未於申請專利範圍及說
          明書揭示必要之技術內容，無法使熟習該項技術者能
          瞭解其內容並可據以實施者，即不應給予專利。
      (2)系爭專利申請專利範圍之獨立項並未揭示必要之技術內
        容，熟習該項技術者根本無法瞭解其內容並據以實施，
        系爭專利不具產業可利用性甚明：
        系爭專利並未揭示製造50至500微米小水滴的必要技
          術：
          (甲)系爭專利雖不斷強調使用小水滴可達到滅火效果，
            然其申請專利範圍僅提及50至500微米的水滴得以
            滅火，對關於如何製造出50至500微米的小水滴的
            方法卻僅抽象地揭示：「90秒內以小於2000kpa 壓
            力下，將水由儲存槽中經推進裝置通過噴灑裝置形
            成50至500微米大小的霧汽」，或一可噴出50至500
            微米小水滴之噴灑裝置及一推進裝置將水在90秒內
            驅使出儲存槽及在一小於2000kpa壓力下通過該噴
            灑裝置以形成霧汽；對於最關鍵的噴頭設計與噴頭
            型式竟然隻字未提。
          (乙)在「90秒內以小於2000kpa壓力」之條件下，未經
            特殊設計之噴頭是不可能噴出水粒大小約50至500
            微米的「細水霧」；熟習該項技術者，如何憑空構
            思、設計並製造出能夠噴出顆粒大小約只有50至
            500微米「細水霧」之噴頭？可見本件專利申請範
            圍僅為物理學術理論之宣示，熟習該項技術者並無
            法藉由參酌系爭專利製造出有50至500微米小水滴
            之滅火系統。
          (丙)另一方面，如認為製造出50至500微米小水滴的噴
            灑裝置乃屬於習知技術而毋需揭示，既然使用50至
            500微米小水滴滅火早為公知之知識，則系爭專利
            之技術內容即屬於習知技術之範疇根本不具備可專
            利性。由此可見系爭專利之申請專利範圍顯有錯誤
            。
        系爭專利並未揭示以小水滴滅火所需要具備的相關必
          要技術條件：
          如前揭第二、（二）2.點所述，僅藉水滴之微粒化尚
          不足以構成細水霧系統之獨特滅火能力，除了前揭附
          件7所提及各項變因外，在證據3的文獻中，作者亦清
          楚表示一個細水霧滅火系統至少需要處理以下技術條
          件才有辦法滅火（請參閱證據3第44頁）：
          散佈水滴大小（Drop size distribution）
          噴灑流量密度（spray flux density）
          噴灑角度  （spray angle）
          噴灑能力（動能）（Spray projection (Kinetic
          Energy)
          舉例而言，當微粒水滴被噴灑後其在空氣中動態行進
          的方向為重要影響因素之一，若未考量此一因素，微
          粒水滴可能會與其它周圍間的微粒水滴撞在一起而使
          水霧粒徑加大，進而喪失其特有之滅火效果，因此噴
          灑角度及噴灑能力即為必要考量之因子。另外，噴灑
          流量密度（即單位時間之出水量）亦為必要考量之因
          子，否則，噴出之小水滴恐因所噴出之水量不夠，造
          成對火場覆蓋性不足而無法滅火（例如噴灑一分鐘僅
          噴出數十滴水滴，很明顯是無法滅火的），而系爭專
          利在其申請範圍獨立項僅揭示水滴大小即宣稱其具備
          滅火效果，對於其他必要技術條件完全未予說明，自
          無法供產業界加以實施。
        綜上所述，利用細水霧滅火並非只是製造出微粒水滴
          而已，一個熟習此種消防技術之人，仍需根據噴頭及
          不同火場特定進行各種複雜的設計。然而系爭專利獨
          立項所載之內容完全未揭示這些必要的滅火條件，綜
          觀系爭專利獨立項及實施例之內容僅能得知製造出
          50-500微米的小水滴可以滅火，但如何製造及使用這
          些小水滴滅火則隻字未提，此種空泛的說明根本無法
          使熟習滅火技術之人能藉此明瞭如何使用微粒水滴針
          對火場環境進行滅火，系爭專利獨立項未載明申請專
          利之構成及其實施之必要技術內容、特點至為明顯，
          已違反審定時專利法第20條第1項、第22條第3項、第
          4項及審定時專利法施行細則第16條第2項之規定。
        被告無視於此，竟以「由於系爭專利申請專利範圍中
          所界定之範圍及技術特徵，由產業實務上施行，證明
          係在該技術可行之合理範圍。」為由（參附件1，第
          （十）點第8～9行），認為既然該專利能夠被實施成
          功，自然具備產業利用性。關於此點，被告顯然曲解
          產業利用性要件的意義。產業界之所以能製造出細水
          霧滅火系統，並非由於因為據以實施系爭專利而得；
          而是對前述滅火條件進行了眾多的試驗及了解才得以
          完成，與系爭專利所揭示的內容並無關係。而被告居
          然以倒果為因地推論系爭專利具有產業利用性，明顯
          違反論理原則及經驗法則，自屬違法。
      (3)系爭專利說明書所載之所有實施例(測試1至6)亦皆無法
        支持其申請專利範圍之內容，系爭專利範圍涵蓋過廣，
        已超出其實施例所能支持之範圍，應屬專利說明書及申
        請專利範圍未具體載明其技術內容及特點，而無法使熟
        習該項技術者瞭解其內容並可據以實施者：
        依審定時專利法第71條第3項規定「說明書或圖式不
          載明實施必要之事項，或記載不必要之事項，使實施
          為不可能或困難者」，及第71條第4項規定「說明書
          之記載非發明之真實方法者」。此外，83年公告之專
          利審查基準（下稱「審定時專利審查基準」，附件8
          ）第1-2-4頁說明「發明在理論上雖可實施，但在實
          際上卻無法實施時，即屬於『非可供產業上利用之發
          明』」，在此合先敘明。
        另依前述台北高等行政法院94年訴字442號判決見解
          ：「本案專利說明書技術特徵記載並不明確……尚無
          法支持其技術內容及範圍；是本案申請專利範圍各項
          內容涵蓋過廣，已超出其實施例所能支持之範圍，應
          屬專利說明書及申請專利範圍未具體載明其技術內容
          及特點，而無法使熟習該項技術者瞭解其內容並可據
          以實施者，不符合發明專利之要件。」（參附件9）
          因此，申請專利範圍所揭示之技術內容應為其實施例
          所支持，否則即屬未具體載明其技術內容特點，無法
          使熟習該項技術者瞭解其內容並可據以實施，而不符
          發明專利之要件。
        系爭專利說明書所揭露之測試1至6係分別於一特定危
          險空間(四十呎貨櫃與10x10x5立方公尺之體積)進行
          滅火實驗，其所據以支持之實施例並無法適用於所有
          大小之密閉空間：
          (甲)現今並無一個適用於各種火場的滅火設計的通用標
            準，所有的細水霧滅火設計皆須通過全尺寸的試驗
            才能證明其滅火效果，系爭專利竟然宣稱其發明可
            在所有不同大小的密閉空間達成滅火，顯然在事實
            上不可能：
            細水霧滅火系統由於其水滴粒徑太小，極容易受到
            環境影響，因此從西元1950年發展至今，仍無法成
            立一套標準的滅火安裝標準。所有的細水霧滅火設
            備在安裝前，都必須通過全尺寸（即與火場相同的
            環境）的滅火試驗始能驗證其滅火能力。因此美國
            國家消防防護協會於西元2000年所頒佈之NFPA 750
            細水滅火系統標準（參見附件10第750-45頁）特別
            載明所有細水霧滅火系統必須以全尺寸的測試才能
            確保細水霧的滅火能力。換言之，任何一個針對特
            定火場環境下之滅火設計所得到的結果，並不能推
            論出在其他不同火場環境下亦能達到相同的滅火效
            果，在不同的火場條件下應個別進行試驗驗證後，
            才能證明在該滅火裝置在該火場環境下亦有功效。
          (乙)就系爭專利之獨立項第1項與13項之內容來看，其
            界定的火場條件為一「密閉空間」。所謂密閉空間
            可大可小，其火場之環境及滅火條件有各式各樣的
            情形。因此縱然系爭專利在所揭示之四十呎貨櫃與
            10x10x5立方公尺之體積之密閉空間內具有滅火效
            果，熟習該項技術之人亦無法瞭解在其他大小的密
            閉空間明瞭如何達到滅火效果。獨立項第1項與13
            項所載未限定體積之「密閉空間」，已超出實施例
            四十呎貨櫃與10x10x5立方公尺之體積之密閉空間
            所能支持之範圍。系爭專利顯己違反原專利法第20
            條第1項、第22條第3及第4項、原專利法施行細則
            第16條第2項及原專利法第71條第3或4項規定，自
            應予以撤銷。
        系爭專利說明書所揭露之測試，為不合常理之實施例
          ，無法證實火之熄滅係因系爭專利之滅火效果所致：
          (甲)系爭專利之測試6為不合常理之實施例，茲說明如
            下：
            A.測試6之實施例係在10×10×5=500立方公尺之危
              險區域使用190只噴嘴，則該實施例之危險區域
              顯將被管線及190只噴嘴所佈滿，如此將嚴重影
              響該區域之正常使用。
            B.原處分認為「將噴嘴設置於天花板及四周牆壁，
              則尚難稱嚴重影響該區域之正常使用」（參附件
              1，第6頁第（十）點第26～28行），惟若將噴嘴
              設置於四周牆壁，則噴嘴所噴出的小水滴距離不
              足，又如何撲滅該危險區域中心點之火災？且試
              驗結果為何？有無試驗證據？皆未見於系爭專利
              。再者，系爭專利並未揭示噴嘴噴水量之設定及
              細水霧噴出距離，縱使如原處分所謂「上下左右
              天花板四周牆面地板」來配置噴嘴，則若「上下
              左右天花板四周牆面地板」噴嘴所噴出之細水霧
              距離不足，發生在該區域中心點之火災要如何撲
              滅？是否能成功撲滅？有無試驗證據？能支持其
              可行之試驗為何？系爭專利均未說明。
          (乙)系爭專利所舉實施例無法證實火之熄滅係因系爭專
            利之滅火效果所致：
            A.原告於舉發補充理由二（舉發補充理由二第8頁
              第5點）及訴願理由（訴願理由書第11頁第2點）
              清楚指明，按照科學依據，系爭專利測試4、測
              試5之實施例（參附件3，第17～19頁）在預燃1
              分鐘後而細水霧尚未開滅火前，該試驗油盤所承
              的2公升汽油早已燒光；換言之，此測試在灑水
              前火已自行燒完，故該測試根本無法證明滅火效
              果。
            B.被告機關答辯理由主張「油盤開口面積即影響到
              預燃時間，油盤面積較小時預燃時間1分鐘並未
              能燒光2公升汽油」。然而，「油盤開口面積」
              （亦即「油盤表面積」、「火的表面積」）已清
              楚揭示於系爭專利中，依系爭專利說明書第18
              頁所載，火的表面積已特定為0.636m，故被告機
              關所謂「油盤面積較小」云云，顯係與系爭專利
              說明書內容不符之假設及臆測，原處分顯然有誤
              。
            C.若被告機關認為「油盤開口面積」未必等同於「
              火的表面積」，則被告機關不審酌系爭專利說明
              書所載之「火的表面積」，而另創一專利說明書
              所無之「油盤開口面積」，則顯係擅自增加系爭
              專利說明書所無之內容，被告機關據此所為之審
              定，顯有重大錯誤，而不可採。
            D.綜上所述，系爭專利顯已違反專利法有關產業利
              用性之規定，而原處分竟予以舉發不成立之處分
              ，其認事用法顯有違法不當，應予撤銷。
    4.系爭專利不具新穎性，已違反專利法第21條第1項第1款之
      規定而應予撤銷。被告竟以舉發不成立之處分維持系爭專
      利之有效性，原處分自屬違法應予撤銷：
      (1)按審定時專利法第20條第1項第1款規定，「申請前已見
        於刊物或已公開使用者」不得取得發明專利。又按審定
        時專利審查基準第1-2-17頁明文：「判斷發明有無新穎
        性時，應發明之技術內容比對是否相同（含能由熟習該
        項技術者直接推導）為準。又按審定時專利審查基準第
        1-2-17頁所載「『已見於刊物的技術』，應就刊物所載
        的事項來認定」，「刊物所記載事項之解釋，可參酌該
        刊物發行當時之既有技術」，「如參酌該刊物發行當時
        的既有技術，認為自該刊物所記載的事項可導出之事項
        ，亦可作為『已見於刊物的技術』之認定基礎」。因此
        只要公開於系爭專利之前之刊物與系爭專利之所有技術
        內容進行比對（含能由熟習該項技術者直接推導者），
        如果二者相同，系爭專利即不具備新穎性。
      (2)證據1（即舉發證據一）及證據2（即舉發證據二）已完
        全揭示系爭專利申請專利範圍第1項及第13項之技術特
        徵：
        證據1（即前呈舉發證據1）為林元祥著「消防安全設
          備──水霧系統滅火設備之研究」一書，出版於1990
          年5月，早於系爭專利之申請日，得為被舉發案之先
          前技術。證據2（即前呈舉發證據二）為簡賢文著「
          消防安全設備」一書，出版於1992年4月，早於系爭
          專利之申請日，得為被舉發案之先前技術。
        如前所述，系爭專利之技術內容僅為說明利用50到
          500微米的水滴有滅火效果，而此種技術已屬習知，
          故在熟習該項技術之人自可以直接推導而得，如附件
          A圖1及圖2所示，舉發證據一已完全揭示系爭專利每
          一構成元件，茲列舉發證據一與舉發證據二比較表如
          附件A表1及表2：
          由附件A表1可知，證據1或證據2之單一文獻已揭示系
          爭專利申請專利範圍第1項之全部特徵，故系爭專利
          實不具新穎性。
          由附件A表2可知，舉發證據一或二之單一文獻已揭示
          系爭專利申請專利範圍第13項之全部特徵，故系爭專
          利實不具新穎性。
      (3)被告於原處分謂：「證據一之『消防安全設備』第六章
        係屬水霧滅火設備（Water Spray System），證據二之
        『消防安全設備』亦屬水霧滅火設備，雖為皆以水霧滅
        火，然與系爭專利之細水霧技術（(Water Mist)」係分
        屬不同領域之滅火設備及技術」（參見附件1第4頁第六
        點）。可見被告機關單單以水霧與細水霧滅火系統分屬
        不同領域為由，即否定原告所提出之舉發證據。然而，
        被告機關並未說明究竟「水霧」和「細水霧」滅火係統
        究竟有何不同。實際上，在滅火之技術領域，「水霧」
        及「細水霧」滅火系統在系爭專利申請時並無十分明顯
        區分，甚至在現今國際上之論文仍有將「水霧（water
        spray）」及「細水霧（water mist）」)之名稱混用之
        情形，而「水霧滅火系統」一詞亦涵蓋500微米以下之
        小水滴滅火的設備（詳見如附件11）。簡言之，無論是
        水霧滅火設備或是細水霧滅火設備，二者皆是如何利用
        粒徑小之水滴在火場中順利產生熱轉換而達到滅火效果
        。被告對此核心之關鍵問題未加以深究，卻僅以二系統
        名稱不同為由，即率爾否定原告提出之證據一及證據二
        ，顯非合理，且與滅火技術領域之實況不符。
      (4)實則，證據1及證據2已清楚揭示使用小水滴自動滅火系
        統所需之裝置及相關參數。熟習該項技術之人只要參照
        系爭專利申請時已屬公知的小水滴技術及實驗數據，即
        可輕易搭配各式噴嘴產生小水滴以設計滅火系統，而完
        成系爭專利所稱之技術，故舉發證據一與舉發證據二已
        揭示系爭專利獨立項之全部技術特徵，自可證明系爭專
        利不具新穎性，縱使被告機關認為證據1及證據2對於系
        爭專利就噴嘴的使用或有不同（然而噴嘴之使用與系爭
        專利之技術特徵無關，且被告機關之認定有誤，詳如後
        述），但系爭專利亦屬於熟習該項技術可輕易思及之技
        術，亦無進步性可言。
    5.系爭專利因欠缺進步性，已違反原專利法第20條第2項規
      定而應予撤銷。被告竟以舉發不成立之處分維持系爭專利
      之有效性，原處分自屬違法應予撤銷：
      (1)依審定時專利法第20條第2項規定：「發明係運用申請
        前既有之技術或知識，而為熟習該項技術者所能輕易完
        成時，雖無前項所列情事，仍不得依本法申請取得發明
        專利」。另審定時專利審查基準第1-2-19頁明文：「申
        請專利之發明為運用申請當日之前既有之技術或知識以
        完成者，如該發明為熟習該項技術者之一般技術知識所
        能輕易完成者，即不具進步性」（參附件8）。因此，
        系爭專利是否具有進步性，應以熟習消防技術之人，參
        考本案之舉發證據後，是否得以輕易完成系爭專利作為
        判斷基礎。
      (2)證據4第101頁至152頁（即舉發證據六）即為被告所稱
        之細水霧滅火系統，其內容已完全揭示系爭專利申請專
        利範圍第1項及第13項之所有構成元件。證據4所使用之
        噴頭雖為雙流型噴頭，但該項差異為熟習消防技術之人
        可輕易思及並藉由噴頭之置換而完成系爭專利所揭示之
        技術，系爭專利自不具備進步性：
        證據4為1993年（即民國82年）11月4日至5日舉行之
          細水霧防火系統國際會議之會議報告，其發表日早於
          被舉發案申請日，為系爭專利申請日前之既有技術，
          該證據已揭示系爭專利之小水滴滅火裝置，其有關技
          術比對分析說明如下：
          (甲)證據4揭示一完整細水霧系統之滅火試驗，其實施
            的環境為一30立方公尺之密閉空間，並針對各種類
            型火場（包括丙烷Propane,一種碳氫化合物），及
            柴油（石油化學類）的試驗（參見第110頁至第111
            頁第2.4點以下之說明），與系爭專利所稱之滅火
            環境相同。
          (乙)參酌證據4第110頁表2.1已顯示其係以50至500微米
            的水滴進行之滅火試驗（如附件A表3）：
            就附件A表3數據顯示，共有30個測試藉由4種噴嘴
            皆可噴出50至500微米以下之小水滴，已充分說明
            利用50至500微米之小水滴並非系爭專利獨創之技
            術。
          (丙)證據4第127頁至130頁所示表格顯示之水壓力及滅
            火時間已揭示系爭專利小於2000kpa製造小水滴滅
            火並非一個新技術：
            茲就證據4第127頁至130頁之相關數據資料整理如
            附件A表4：
            以上數據資料顯示有21個測試皆可成功滅火，而所
            使用之水壓力均小於2000kpa（即20bar），以檔案
            編號FINOZ 2的測試為例做說明，參見前述第2點之
            表格，可知其噴出之粒徑大小為197到220微米，因
            此在FINOZ2的試驗中，已成功地使用小於2000kpa
            之水壓力製造出50至500微米粒徑的水滴滅火，顯
            見系爭專利不具進步性。
          (丁)系爭專利於申請專利範圍第1項及第13項表示:「推
            進裝置作用小於90秒的時間用以將水驅使出該儲存
            槽」，然而對於噴灑裝置是否能形成50到500微米
            的水霧水滴大小與此小於90秒出水的作用時間完全
            無關。因此，申請專利範圍第1項所描述之「該推
            進裝置作用小於90秒的時間用以將水驅使出該儲存
            槽」，與水霧水滴之大小並無關係，自無進步性可
            言。再查，依證據4第26頁第3段第2行之說明：「
            When the system activates, the energy stored
            in the accumulators quickly dissipates,
            within less than 30 s, for example」（當系統
            作用時，儲存槽之能量可快速地傳遞，例如小於30
            秒內），已明確揭示其出水的作用時間小於30秒，
            顯見舉發人所主張「該推進裝置作用小於90秒的時
            間用以將水驅使出該儲存槽」之技術特徵不具進步
            性。
          (戊)以下為前揭證據4所載之技術與系爭專利技術之比
            對分析表（如附件A表5）：
            以上分析清楚地顯示證據4第101頁至152頁乃第33
            頁所載之論文已完全揭示系爭專利所有技術特徵。
        單流噴嘴及雙流噴嘴早為業界所習知，對於熟習消防
          技術之人，自可輕易置換並加以實施：
          於西元1993年時，雙流型噴嘴與單流型噴嘴早已為業
          界所習用（參閱證據3，證據4及附件7），熟知該項
          技術者自可輕易思及並任意替換使用。而證據4並呈
          現在單一滅火試驗中，同時利用單流(衝擊型及壓力
          型)、雙流噴嘴進行滅火試驗（參見證據4，第40頁及
          41頁之圖1及圖2），可見在系爭專利申請時，在同一
          滅火試驗之裝置可輕易置換不同的噴嘴。對於熟習消
          防技術之人，一旦決定要採用何種噴頭即可以設計出
          配合該種噴頭的滅火系統。就好比燈設計，對於熟
          習照明設備設計之人，只要決定採用的發光方式為鎢
          絲燈炮或日光燈管，自可輕易設計出對應發光體的檯
          燈。證據4既已揭示產生50至500微米小水滴滅火之技
          術，以及系爭專利所有的構成元件，熟習該項技術之
          人參酌證據4之技術內容自可輕易完成以單流及50 至
          500微米水滴之滅火裝置。系爭專利欠缺進步性至為
          明顯。
      (3)系爭專利之技術特徵與使用單流噴嘴或雙流噴嘴之選擇
        無關，被告機關竟單以系爭專利並非使用雙流型噴嘴為
        由，遽認與原告所提出之證據六技術不同而無法進行比
        較，其論理顯然有誤：
        系爭專利申請時，利用單流或雙流之噴嘴產生50至
          500微米水滴之技術，早為業界所習用。而系爭專利
          在其發明摘要及說明書中，對於其係利用何種型態之
          噴嘴（例如係利用單流型、雙流型噴嘴等）隻字未提
          ，其申請專利範圍亦僅提及「一噴灑裝置」，而未敘
          明何種噴嘴。再者，系爭專利滅火技術之關鍵，乃在
          於使用小水滴滅火（再審理由書第4頁第12行），可
          見對系爭專利而言，使用何種噴嘴進行滅火並非系爭
          專利所欲揭示之技術特徵。因此，系爭專利之技術特
          徵既與噴嘴型態無關，於探討系爭專利之技術特徵時
          ，即無考量噴嘴型態之餘地。被告機關竟單以系爭專
          利並非使用雙流型噴嘴為由，遽認無法原告所提出之
          證據4進行比較，其論理顯然有誤。
        如前所述，系爭專利之技術特徵與噴嘴之型態無關，
          熟習該項技術之人可參酌證據4而輕易完成系爭專利
          獨立項之全部技術，系爭專利顯不具進步性。再者，
          系爭專利之說明書及申請專利範圍既未敘明噴嘴型態
          之選擇，被告即不應將系爭專利之「噴灑裝置」自行
          解讀為單流系統或雙流系統。縱使被告自行將系爭專
          利解讀為使用單流噴嘴之滅火系統，然以系爭專利申
          請時利用小水滴滅火之技術而言，雙流型噴嘴與單流
          型噴嘴早已為業界所習用，則熟習該項技術者自可輕
          易思及並任意替換使用單流噴嘴及雙流噴嘴。換言之
          ，熟習使用小水滴滅火技術之人，參酌證據4所記載
          的滅火技術，即可輕易地藉由置換噴嘴即可製造出介
          於50至500微米大小的水滴來進行滅火，系爭專利顯
          不具備進步性。被告之認事用法顯有違誤，其據此所
          為之舉發不成立處分應予撤銷。
        綜上所述，系爭專利欠缺進步性至為明顯。惟被告與
          訴願機關竟僅以「舉發證據六(即證據4)為使用四種
          雙流噴嘴作測試之細水霧技術報告，由於其噴嘴為雙
          流型，與系爭專利之單流係屬不同系統」(參附件1，
          理由第(九)點第一行)、「證據六是以與系爭專利所
          採單流系統不同之雙流型噴嘴，作成該細水霧技術測
          試報告，自難取其參數以與系爭專利進行比較。」（
          參附件2，第11頁第6行以下）為理由，不予考量單流
          噴嘴與雙流噴嘴皆屬於細水霧系統常用之技術，僅憑
          著噴嘴細微差異即得出單流與雙流噴嘴分屬不同系統
          之結論，其認事用法顯然有誤。更何況系爭專利之主
          要技術特徵乃在於以50至500微米的小水滴滅火，與
          採用何種噴頭滅火並無關聯，而被告及訴願機關竟不
          斷以單、雙流噴嘴為不同系統為由否定原告所提出之
          證據，其論理實有所偏頗，亦不合實情。原處分及訴
          願決定自屬違法，應予以撤銷。
      (4)證據4第18至第44頁所載之試驗已完全揭示系爭專利範
        圍有關於水滴粒徑大小（50至500微米）及壓力（小於
        2000kpa）之技術特徵，熟習該項技術之人自可輕易將
        其與前述證據1、證據2或前揭證據4所載之自動滅火系
        統相組合而完成系爭專利所稱之滅火系統，系爭專利自
        不具備進步性：
        參照證據4第18頁至44頁所示之水滴噴灑試驗（即原
          舉發證據六第18至44頁），試驗結果已清楚揭示使用
          該試驗之單流型噴嘴可產生系爭專利所稱之50至500
          微米水滴進行滅火：
          證據4所揭示衝擊型噴嘴（Impingement type nozzle
          ）乃在噴孔前設置擾流器（deflector）（可為針狀
          、平面或螺旋式）以形成小水滴，而壓力型噴嘴（
          pressure type nozzle）即為利用壓力製造小水滴（
          參見證據3第44頁第31行以下之說明），這二種類型
          的噴嘴皆為被告所稱之單流型噴嘴，於作用時僅會噴
          出水。圖1代表在試驗之壓力條件下（如右側表格所
          示），採用前述噴嘴所生水滴大小分佈曲線圖（縱軸
          為水量百分比，橫軸為水滴粒徑大小），在附件A表
          6、表7及表8已揭示系爭專利之技術特徵：
          以上已清楚顯示上述證據4已完全揭示系爭專利有關
          水滴大小及壓力二個參數，熟習該項技術之人，自可
          輕易將參照證據1、證據2或前述證據4第101頁至第
          152頁的自動滅火設備，將其中的噴灑裝置及推進裝
          置置換而完成系爭專利第1項及第13項所揭示之滅火
          技術，系爭專利顯然不具備進步性。
      (5)證據3（即舉發證據三）及證據4（即舉發證據六）之組
        合已完全揭示系爭專利範圍有關於水滴粒徑大小（50至
        500微米）及壓力（小於2000kpa）之技術特徵：
        證據3所揭示之技術內容：
        證據三第37至73頁為加拿大國家研究顧問對於細水霧滅
        火系統之設計要件（Engineer Criteria for Water
        Mist fire Suppression System）其於第57頁第1段即
        已說明系爭專利第1項及第13項所稱之各項要件，其列
        表如附件A表12。
        證據3為美國商業部技術管理處國家於1993年3月1日至2
        日舉辦之「水霧滅火研討會」（Water Mist Fire
        Suppression Workshop）之報告，在其中「有關水霧滅
        火系統工程之必要條件」一文中，至少已提出以下使用
        僅噴出水的噴嘴來進行滅火滅火試驗，並採用系爭專利
        所稱之50至500微米水滴進行滅火（如附件A表9）。
        以上已清楚顯示證據3已完全揭示系爭專利有關水滴大
        小及壓力二個參數，熟習該項技術之人，自可輕易將參
        照證據1、證據2或前述證據4第101頁至第152頁之滅火
        系統設備將其中的噴灑裝置及推進裝置置換而完成系爭
        專利第1項及第13項所揭示之滅火技術，系爭專利顯然
        不具備進步性。
      (6)綜上所述，原告所提出之證據已明確揭示系爭專利申請
        專利範圍第1項及第13項整體裝置所有元件。而被告竟
        僅以單、雙流不同而否定證據4之證據力，其論理顯然
        有誤，自應依法撤銷。
    6.系爭專利固於舉發審查階段更正其申請專利範圍，惟該更
      正已實質變更系爭專利之內容，不符合專利法第64條第2
      項之規定。被告機關准予更正已屬不當，而被告機關於系
      爭專利更正後之解讀、及據此而為之舉發不成立處分，更
      屬錯誤，應予撤銷：
      (1)依系爭專利申請更正時專利法（即現行專利法）第64條
        之規定，專利權人申請更正時，該更正不得超出申請時
        原說明書或圖式所揭露之範圍，且不得實質擴大或變更
        申請專利範圍。且依現行專利審查基準（即93年12月1
        日公布之專利審查基準）之規定，「發明說明或圖式中
        已揭露，但請求項本身未包含之技術特徵或技術手段，
        無論其是否具有新穎性、進步性或屬公眾所知悉的技術
        ，引進附加於原核准公告之請求項內或形成另一請求項
        時，形式上雖然是對於原請求項增加條件以進一步限定
        ，但會改變原有元件、成分、步驟之結合關係以及原核
        准公告之發明的性質或功能，而導致實質變更申請專利
        範圍」（專利審查基準第2-6-69頁）。因此，如果系爭
        專利所為之更正形式上雖為增加條件以進一步限定，但
        會改變原有元件或成分者，則屬於實質變更申請專利範
        圍之情形，非專利法所允許。
      (2)系爭專利更正前之申請專利範圍第1項及第13項對「噴
        灑裝置」之定義為「將水噴灑」於危險的區域之裝置，
        就系爭專利申請時之使用小水滴滅火之技術而言，該等
        「將水噴灑」於危險區域之噴灑裝置可能包括雙流型噴
        嘴與單流型噴嘴。而系爭專利之更正，乃將「僅」字加
        入原核准公告之請求項內，使申請專利範圍第1項及第
        13項之「噴灑裝置」變為「僅將水噴灑」於危險區域之
        裝置。此等修正形式上看似是對於原請求項增加限制條
        件，故被告強調系爭專利之更正係「敘明其噴嘴特徵為
        僅以水為滅火劑，由一路管道直供噴嘴的單流系統」（
        原處分第2頁第（一）點，附件一），因而認為該等更
        正可被准許。然而，原處分所載之理由可知，被告認為
        雙流型噴嘴與單流型噴嘴係屬不同系統（參附件1，原
        處分第5頁第（九）點：「…其噴嘴為雙流型，與系爭
        專利之單流系統係屬不同系統，由於單流與雙流系統產
        生細水霧原理及方法不同…」），則依被告機關之主
        張，系爭專利之更正將導致系爭專利自雙流系統變更為
        單流系統，形式上看起來雖是對原請求項「將水噴灑」
        （包含利用單流噴嘴及雙流噴嘴）之特徵增加條件，但
        實質上該更正已因將雙流型噴嘴變更為不同系統之單流
        噴嘴，而明顯改變系爭專利原有元件及成分（變更為不
        同系統），而導致實質變更申請專利範圍。
      (3)因此，若被告認為單流噴嘴與雙流噴嘴係屬不同系統，
        則系爭專利於舉發階段所為之更正，顯然導致噴嘴系統
        之變更，已違反專利法及專利審查基準第2.4(4)點所載
        不得實質變更申請專利範圍之規定，被告准予更正之決
        定已屬有誤，基於此等法所不許之更正所為之舉發不成
        立審定，更顯屬錯誤，應予撤銷；若被告認為單流噴嘴
        與雙流噴嘴「並非」不同系統，則被告以單流雙流系統
        不同而拒絕審原告所提之證據4（即舉發證據六）（原
        處分第5頁(九)點），即屬自相矛盾，顯有違誤，被告
        舉發不成立審定應予撤銷。
      (4)綜上所述，系爭專利不具可專利性應予撤銷，而被告及
        訴願機關竟以舉發不成立及訴願駁回之處分維持系爭專
        利之有效性，原處分及訴願決定顯然違法應予撤銷。為
        此狀請鈞院鑒核，請惠賜判決如原告訴之聲明所述，以
        維專利制度之合理運作及原告合法之權益，實所至感。
    7.原告舉發之系爭專利因欠缺專利要件而應予以撤銷，其理
      由已如原告行政訴訟起訴狀所述。惟因被告民國（下同）
      96年9月12日行政訴訟答辯書所提論據仍有事實認定與法
      律適用之諸多錯誤，詳如下述：
      (1)為使鈞院能更容易掌握系爭專利所載技術之特性及有關
        本案之爭點，起訴理由第貳點第二項特別針對細水霧之
        原理及發展過程加以說明，並非如被告所言完全與本案
        無關。反倒是被告之答辯並未回應系爭專利欠缺「產業
        利用性」及「充分揭露而可據以實施」專利要件之問題
        ，而一直試圖以其對於「產業利用性」之錯誤解釋而合
        理化本件專利欠缺產業利用性等專利要件之重大瑕疵：
        有關專利應「充分揭露而可據以實施」之要件，依審
          定時專利法之規定及實務見解乃屬於產業利用性之內
          涵之一，因此原告以系爭專利並未充份揭露而可據以
          實施主張系爭專利欠缺產業利用性自有理由：
          (甲)依審定時專利審查基準第2章第2節第2點之規定（
            附件12，第1-2-3頁以下）之意旨，如果說明書未
            揭露充分而無法據以實施者，應屬欠缺達成目的之
            技術手段構想或實際上顯然無法實施之發明，而被
            認為非可供產業上利用之發明；可見專利說明應充
            份揭露且可據以實施的要件於系爭專利審定時，係
            依審定時專利法第20條有關產業利用之規定判斷之
            。
          (乙)另依最高行政法院89年判字第1號判決之見解：「
            …原告均無具體可行技術揭露，而僅為概念性之陳
            述，無從使熟習該項技術者瞭解其內容並據以實施
            ，不具產業上利用性，揆諸首揭規定，應不予專利
            」（附件13），可知最高行政法院對於專利說明「
            因未揭露充份而據以實施」之情形，認為係屬欠缺
            「產業利用性」。因此原告依審定時專利法之規定
            及相關實務見解，主張系爭專利欠缺「充分揭露而
            可據以實施」專利要件而違反產業利用性之規定並
            無不當。
          (丙)專利法於民國92年2月6日修正後始新增專利法第26
            條第2項之規定，因此智慧財產局配合修正後之專
            利法，於民國93年1月7日公佈之專利審查基準始將
            「產業利用性」與專利說明應「充分揭露而可據以
            實施」二者概念個別解釋（附件１４）：「專利法
            第二十二條第一項前段所規定的產業利用性，係規
            定申請專利之發明本質上必須能被製造或使用；而
            同法第二十六條第二項所規定充分揭露而可據以實
            施之要件，係規定申請專利發明之記載形式，必須
            使該發明所屬技領域中具有通常知識者能瞭解其內
            容，並可據以實施……。」然而，由於系爭專利是
            否有效之審查應依其審定時之規定，並非適用上開
            民國92年2月6日修定之專利法，故被告之主張顯然
            適用法律錯誤，原告依審定時之專利法規定主張系
            爭專利並未「充分揭露而可據以實施」，違背「產
            業利用性」之要件實有所據。
        被告不當解釋「產業利用性」之意義，並據此迴避系
          爭專利無法「可據以實施」之瑕疵：
          原告於行政訴訟起訴狀已表明「系爭專利欠缺產業上
          可供利用性，並欠缺必要之記載事項之記載，已違反
          原專利法第20條第1項，第22條第3及第4項之規定及
          原專利法施行細則第16條第2項之規定」（參行政訴
          訟起訴狀第參點），詳細理由已如起訴狀所載，在此
          不另贅述。惟查，對於原告之上揭有關系爭專利並未
          「揭露充分而可據以實施」而有違「產業利用性」之
          主張，被告竟僅於其行政訴訟答辯書中以：「專利法
          上之產業利用性，係指於產業上能被製造或使用，亦
          即能製造所發明之物或能使用所發明之方法，該發明
          即視為具有產業上利用性，而並不要求該發明已經被
          製造或使用，係屬一極低門檻之專利要件」，並認為
          「只要系爭專利符合專利法所規定之要件即可取得專
          利權」（參被告行政訴訟答辯書理由二）。如前所述
          ，判斷系爭專利之有效性應適用審定時之專利法，而
          被告機關竟然不察，被告之答辯理由完全未針對系爭
          專利是否「揭露充份而可據以實施」加以回應，僅不
          斷以現行專利法有關產業利用性之解釋反駁原告有關
          專利應具備「充分揭露而可據以實施」之主張，迴避
          回應系爭專利無法「可據以實施」之瑕疵，其論理顯
          然有誤，自無足採。
        再者，縱使被告認為本案應適用現行專利法加以審酌
          ，依現行法之規定，毋論是「產業利用性」或是「充
          分揭露而可據以實施」皆屬發明專利之要件，原告既
          已依法主張系爭專利未符合充分揭露而可據以實施之
          要件，被告即應加以審理並敘明理由。然而，被告自
          始至今對於系爭專利是否符合「充分揭露而可據以實
          施」之專利要件完全不予審理，其論事用法明顯率斷
          。尤有甚者，此種現象亦一直不斷出現在行政訴訟答
          辯書、訴願審定理由書及舉發審定理由中，被告不斷
          以片面或抽象名詞解釋做為論理基礎，不斷以「細水
          霧」和「水霧」設備不同無法比較，單流與雙流系統
          原理方法不同，無法進行比較等理由否定原告提出的
          主張，完全不問事實與法律實然面為何，僅一味強調
          舉發證據與系爭專利所屬系統無法比較，即率爾為舉
          發不成立之決定，然細探其理由，並未深究其技術及
          法律面的爭議，此種種草率的論證及見解，自不足以
          採信。
      (2)被告於答辯理由第三點謂：「證據一之『消防安全設備
        』第六章係屬水霧滅火設備（Water Spray System ）
        ，證據二之『消防安全設備』亦屬水霧滅火設備，雖為
        皆以水霧滅火，然與系爭專利之細水霧技術（(Water
        Mist)」係分屬不同領域之滅火設備及技術」（參見附
        件1第4頁第六點）。可見原處分機關單單以水霧與細水
        霧滅火系統分屬不同領域為由，即否定訴願人所提出之
        舉發證據。惟查：
        在滅火之技術領域，「水霧」及「細水霧」滅火系統
          之用語在系爭專利申請時並無十分明顯區分，甚至在
          現今國際上之論文仍有將「水霧（water spray）」
          及「細水霧（water mist）」)之名稱混用之情形，
          而「水霧滅火系統」一詞亦涵蓋500微米以下之小水
          滴滅火的設備（詳見如附件11）。並非如被告所言二
          者為不同的技術領域。對於熟習滅火設備技術之人，
          只需根據系爭專利申請時已屬公知之細水習知之噴頭
          之規格，即可輕易設計被告所謂之細水霧滅火設備。
          故舉發證據一與舉發證據二已揭示系爭專利獨立項之
          全部技術特徵，自可證明系爭專利不具新穎性。
        再者，縱依被告之見解以最狹隘的定義來區別這二種
          滅火系統，其惟一的差別僅為噴出的水滴大小不同，
          二者皆為利用小水滴在火場中順利產生熱轉換而達到
          滅火效果，且二者之組成元件亦完全相同（感測裝置
          ，控制裝置、推進裝置、噴灑裝置、水槽），既然製
          造細水霧的噴嘴在系爭專利申請時已為習知且技術非
          常成熟，熟習滅火設備之人依據公知之細水霧噴嘴參
          照證據一及證據二所揭示之系統結構，自可輕易完成
          細水霧滅火系統，系爭專利自無進步性可言。然而被
          告對此核心之關鍵問題未加以深究，卻僅以二系統名
          稱不同為由，即率爾否定訴願人提出之證據一及證據
          二，顯非合理，並與滅火技術領域之實況不符，其理
          由自不足採。
      (3)被告行政訴訟答辯書理由第四點謂：「原舉發理由證據
        六為使用四種雙流噴嘴作測試之細水霧技術報告，其噴
        嘴為雙流型，與系爭專利之單流系統係屬不同系統，由
        於單流與雙流系統所生細水霧原理及方法不同，因此並
        無法僅針對其參數予以比較」惟查：
        就細水霧滅火系統而言，於西元1993年雙流型噴嘴與單
        流型噴嘴早已為業界所習用（參證據3，證據4及附件7
        ），證據4並呈現在單一滅火試驗中，同時利用單流型
        噴嘴（衝擊型及壓力型）、雙流型噴嘴進行滅火試驗（
        參證據4，第40頁及41頁之圖1及圖2），由此可知，熟
        習細水霧滅火系統設計之人，自可輕易並自由選擇使用
        單流型或雙流型噴嘴做為其噴灑裝置以進行滅火系統之
        設計；就如同對於燈的設計者而言，在設計燈時可
        輕易選擇使用燈泡或者日光燈管做為發光體一般。因此
        ，既然熟習細水霧滅火系統設計之人將使用雙流型噴嘴
        之滅火系統更換為使用單流型噴嘴之滅火系統並無任何
        困難或有難以想像之處，其基於證據4所揭示之技術自
        可輕易完成系爭專利之技術內容，系爭專利不具進步性
        至明。而原告不察，竟率爾認為使用單流噴嘴與雙流噴
        嘴為二種不同的滅火系統而否定原告提出之證據4及理
        由，其認事用法顯有違誤，自不足採。
      (4)系爭專利固於舉發審查階段更正其申請專利範圍，惟該
        更正已實質變更系爭專利之內容，不符合專利法第64條
        第2項之規定，其理由已於原告之行政訴訟起訴狀第陸
        點載明，在此不再贅述。被告之行政訴訟答辯書第五點
        之理由顯然違法並有諸多法律論理矛盾之處，自不足採
        。
      (5)以上所陳，敬請鈞院鑒核。
    8.被告於97年4月8日準備程序中表示，並未對於系爭專利所
      載之技術內容進行調查，乃根據參加人於舉發階段提供之
      測試光碟所載之滅火測試影片，說明系爭專利具有產業利
      用性，惟查，被告所據以判斷系爭專利是否可據以實施之
      證據在時間上及內容上均有與系爭專利不同，無法做為證
      明系爭專利具有可專利性之依據，而被告竟據此做為舉發
      不成立之處分，原處分自屬違法：
      (1)被告自承該測試光碟系於舉發程序始由參加人提出，表
        示於被告在審查系爭專利時，被告根本未就系爭專利所
        載之技術是否達到可據以實施之要求進行調查及確認。
        明顯漏未審理上述系爭專利之合法要件，原處分自屬違
        法，應予撤銷。
      (2)前述光碟片乃為澳洲商PHIREX公司（即參加人）自製為
        促銷其產品而製作之商業宣傳短片，姑不論其內容是否
        實在（原告否認之），其所有之滅火試驗皆發生於外國
        ，該光碟片並未依法應提出公認證之證明以證明該證據
        是否真正，因此該測試光碟並未具備證據能力，不應採
        納。被告機關於審查專利時未見此一「證據」，舉發階
        段卻准其提出，並一再執詞可用以證明其可實施性，卻
        對該證據之內容無法清楚掌握，而要求參加人自己說明
        。若謂其無預設立場而迴護被告之非法壟斷，何人信乎
        ？
      (3)該宣傳短片所示，其聲稱之測試實驗係完成於1996年6
        月25日（如光碟第1分49秒所示）及1995年5月31日（如
        該光碟片第2分26秒所示，參加人言詞辯論意旨狀第6頁
        第4行亦自承上述時間為完成測試之時間）系爭專利之
        申請日（1994年10月12日）之後。並無法證明系爭專利
        所載之技術於申請日已具備可實施性。而被告竟以此做
        為判斷系爭專利技術之真正，其認事用法顯有錯誤。
      (4)上述影片之製作十分粗糙，經由跳接編輯而成，亦無任
        何滅火系統所需元作之詳細說明，並不足採：
        上述影片係經過事後跳接編輯而得，由影片中並無完
          整測試過程，並無法據此證明其測試之真實性。而在
          影片中只見火被熄滅，對於火場條件之設定、滅火裝
          置之組件、水滴粒徑大小等系爭專利所強調之技術特
          徵，均未見任何說明。甚至被告及參加人一再強調之
          「50至500微米水滴」，完全無法由影片中呈現。因
          此，該測試影片之記錄之測試顯然無法證明其為系爭
          專利所揭示之技術。此種一望即知之瑕疵，而被告竟
          然不察，反而以此影片做為判斷系爭專利是否可被據
          以實施而具有可供產業之利用性，其認事用法顯然錯
          誤。
        由以上可知，參加人於舉發程序中提出之光碟片，完
          全無法證明系爭專利於申請專利時確實存在，而被告
          竟根據該測試光碟之內容做為判斷系爭專利技術內容
          之真實性，原處分自屬違法。實則，如後所述第玖點
          所載，系爭專利所載之實施例於現實上並無法施行，
          被告並無法證明系爭專利所提出滅火測試確實存在，
          應依法以舉發成立之處分撤銷系爭專利。
    9.參加人參加補充理由狀所提之測試報告不僅欠缺書證所需
      具備之形式要件，就其所載之測試無論時間上，測試之火
      場條件，測試內容均與系爭專利所載之實施例不同，並無
      法證明系爭專利之證明系爭專利可據以實施，不符審定時
      專利法之可據以實施而具備產業利用性之要件：
      (1)參加人97年4月3日總共提出四份測試報告，內含三種滅
        火測試（測試3含有二份測試報告），其內容及不具證
        明力之問題表列如附件A表13。
        由附件A表13可知，參加人提出之測試報告均在系爭專
        利之後，且並非同一裝置與同一火場場條件，根本無法
        證明系爭專利技術在申請時確係存在而可實施。
      (2)再者，參加人（即專利權人）為一澳洲商，以上所有測
        試均未在澳洲進行，而所提出之公認及認證之地點竟在
        澳洲，該公證人顯然沒有親自參與測試過程，因此以上
        測試報告之公證並無法證明該測試報告內容之真正。並
        無法證明參加人提出之測試報告之真實性。因此上開測
        試參加人並未踐行合法公認證之程序，不得所為本案之
        證據。
      (3)綜上可知，系爭專利無法據以實施欠缺產業利用性甚明
        ，被告於審理系爭專利時亦未依法確認其專利技術是否
        可施行，其審理過程顯有瑕疵。對此明顯之問題，被告
        竟一再偏袒參加人，於舉發程序及行政爭訟程序中，竟
        允其不斷提出新資料，並以與事實明顯不符之理由否定
        原告舉發證據，其審理內容及過程顯有可議。實則，因
        為被告不當准予系爭專利，已使我國消防產業在細水霧
        滅火系統之發展上完全停擺，造成全世界皆可銷售唯獨
        台灣無法發展此一系統之獨特現象。對社會大眾在人身
        及財物安全上皆造成重大危害（請參台北市消防工程器
        材同業公會之意見，附件15），懇請鈞院明鑑，撤銷原
        處分，以維謢國家經濟之發展，及社會大眾之安全。
    10.「水霧」及「細水霧」自動滅火系統在消防技術領域中，
      皆屬利用小水滴之滅火技術，二者之架構設計及水滴形成
      之原理完全相同，而被告在庭訊時對此不察，竟不斷強調
      細水霧系統及水霧系統不同無法做為比較基礎而否定原告
      之舉發證據，其認事用法顯然有誤：
      於系爭專利申請時（西元1994年），細水霧一詞並無明確
      定義，在當時水霧系統一詞亦包含水滴粒徑500微米以下
      之滅火系統，此可由系爭專利從未出現「細水霧」一詞，
      反而在專利說明書描述其測試內容（測試4及測試5，第18
      頁以下）全以「水霧」來說明其專利技術可知。實則，細
      水霧及水霧自動滅火系統二者系統在設計架構上，產生水
      滴原理完全相同，此亦有消防設備師公會之意見及台北市
      消防工程器材商業同業公會之意見為憑（附件15、16），
      參加人及被告竟片面以現今（十多年後）之字面差異即否
      定原告所提之舉發證據，而未深究系爭專利技術及舉發證
      據所載內容實質之異同，其認事用法顯然率斷，原處分自
      應予以撤銷。
    11.系爭專利之技術特徵與使用單流型噴頭或雙流型噴頭之選
      擇無關，被告及參加人於庭訊時單以系爭專利並非使用雙
      流系統為由，否認與原告所提出之證據4技術不同而無法
      進行比較，其論理顯然有誤：
      (1)被告以「水和霧化介質由不同的管路分別供給，並在噴
        頭出混合、碰撞而產生水微粒子，因此另需空氣配管」
        ，與系爭專利之單流系統（僅以水為滅火劑，由一管道
        供到噴頭）係屬不同系統云云（詳參原處分書第（九）
        點）。惟查，就細水霧滅火系統設備觀之，在噴頭流體
        設計或有分雙流型與單流型，二者差異在噴頭本體之設
        計，並非屬於二種不同之滅火系統（詳參附件16說明第
        三點）。單流型噴頭及雙流型噴頭皆屬細水霧滅火系統
        ，不僅技術相同，其滅火系統架構及滅火原理皆完全相
        同。對於滅火系統設計者而言，可任意替換單流及雙流
        噴頭以設計滅火系統（詳參附件16說明第三點）。而被
        告不察，竟誤以為具有單流系統及雙統系統二種不同之
        滅火系統，進而以此否定原告提出之舉發證據，其認事
        用法顯有錯誤。
      (2)附件A圖3、圖4和圖5所示為三種典型之細水霧噴頭設計
        ：衝擊型、壓力型以及雙流型，前二者皆使用單一管線
        將水導入噴頭，即為被告所謂之單流型噴頭。實則，單
        流型噴頭及雙流型噴頭皆利用壓力使水流衝撞而產生小
        水滴，其產生小水滴之原理完全相同，證據4（西元
        1993 年）已呈現在單一滅火試驗中，同時利用單流(衝
        擊型及壓力型)、雙流噴頭進行滅火試驗（參見證據4，
        第40 頁及41頁之圖1及圖2），圖1所示為五個滅火測試
        （詳見五條曲線），其中第一及第二條曲線（由左至右
        ）乃使用雙流型噴頭，而第三至第五條曲線乃使用單流
        型噴頭（分別為低壓型（low pressure）、螺旋衝擊型
        （spiral impingement）及標準噴灑型（標準噴灑型）
        ，可見早於系爭專利申請時，在同一滅火測試之裝置可
        輕易置換單流型及雙流型之噴頭。對於熟習消防技術之
        人，一旦決定要採用何種噴頭即可以設計出配合該種噴
        頭的滅火系統。就好比燈設計，對於熟習照明設備設
        計之人，只要決定採用的發光方式為鎢絲燈炮或日光燈
        管，自可輕易設計出對應發光體的燈。
      (3)綜上所述，並無被告所謂單流「系統」及雙流「系統」
        二者為不同系統之情形，單流型噴頭與雙流型噴頭皆屬
        細水霧滅火系統之技術，其滅火系統架構及滅火原理皆
        完全相同，滅火系統設計者，可任意替換單流及雙流噴
        頭以設計滅火系統。被告竟以其為不同系統而否定原告
        之舉發證據，其認事用法顯有錯誤，原處分自應予以撤
        銷。
  (二)被告主張之理由：
    1.起訴理由貳二主要訴稱：「…利用小水滴來滅火這種概念
      並非新穎，早於1950年代即開始有關於此類技術之文獻…
      」、「…系爭專利申請時（西元1994年）細水霧滅火技術
      已為業界普遍採用…」、「…系爭專利申請時，…利用各
      種類型之噴頭製造小水滴進行滅火早已不是新聞…」等云
      云。經查，細水霧滅火技術於西元1994年是否已為業界普
      遍採用，與系爭專利是否取得專利權並非絕對相關，只要
      系爭專利符合專利法所規定要件即可取得專利權，而提起
      舉發之舉證責任在舉發人，審查時重點在舉發所提出之爭
      點及證據，若所提證據無法證明系爭專利不符專利法規定
      則舉發不成立，故起訴理由應不足採。
    2.起訴理由參主要訴稱：「…系爭專利欠缺產業上可供利用
      性…」、「系爭專利申請專利範圍之獨立項並未揭示必要
      之技術內容…」、「…對於最關鍵的噴頭設計與噴頭型式
      竟然隻字未提…」等云云。事實上，專利法上之產業利用
      性，係指於產業上能被製造或使用，亦即能製造所發明之
      物或能使用所發明之方法，該發明即視為具有產業上利用
      性，而並不要求該發明已經被製造或使用，係屬一極低門
      檻之專利要件；系爭專利申請專利範圍獨立項1及13項已
      分別述明該滅火裝置之構成、技術特徵以及於密閉危險區
      域內撲滅石化或碳氫化物火災之方法，且系爭專利所述之
      細水霧顆粒大小以其所界定之時間壓力及水量下確實可被
      製造或使用，即使因不同環境影響因子而有不同效果，惟
      其只要在某控制條件或環境下在該產業上能被製造或使用
      ，即符合專利法所稱之產業利用性；另，系爭專利之申請
      標的為「一種滅火裝置及方法」，專利申請權人可以依其
      創作目的主張其申請專利範圍，而非要囊括所有相關技術
      ，起訴理由所稱之「噴頭設計與噴頭型式」，並非屬系爭
      專利之創作目的，且審查重點係視舉發理由及證據中是否
      提出足資證明系爭專利申請專利範圍所界定之技術有無不
      符專利法之規定，故起訴理由應不足採。
    3.起訴理由肆主要訴稱：「…證據一及證據二已完全揭示系
      爭專利申請專利範圍第一項及第十三項之技術特徵…」等
      云云。事實上，證據一之「消防安全設備」第六章係屬水
      霧滅火設備（Water Spray System），證據二之「消防安
      全設備」第六章亦屬水霧滅火設備，雖皆為以水霧滅火，
      然與系爭專利之細水霧技術（Water Mist）係分屬不同領
      域之滅火設備及技術，此可由其滅火原理、特性、適用場
      所、水力計算方式、加壓方式、儲水槽大小等皆不相同，
      且於消防法規制定上亦分屬不同規範而可得知，故起訴理
      由應不足採。
    4.至於起訴理由伍主要訴稱證據4(原舉發理由證據六)可證
      明系爭專利不具進步性。經查，原舉發理由證據六為使用
      四種雙流噴嘴作測試之細水霧技術報告，其噴嘴為雙流型
      ，與系爭專利之單流系統係屬不同系統，由於單流與雙流
      系統所生細水霧原理及方法不同，因此並無法僅針對其參
      數予以比較，證據一、二、六尚難證明系爭專利不具進步
      性，故起訴理由應不足採。
    5.起訴理由陸主要訴稱：「…更正已實質變更系爭專利之內
      容…。原處分機關准予更正已屬不當…」等云云。經查，
      與86年3月1日公告本相較，系爭專利更正申請專利範圍係
      於原申請專利範圍第1、13項之「噴灑裝置…」後加上「
      僅」字，為限縮申請專利範圍第1、13項，係述明其噴嘴
      特徵為僅以水為滅火劑，由一路管道直供噴嘴的單流系統
      ，符合說明書第4、9頁所記載，因此係為申請專利範圍之
      減縮且未超出原說明書或圖式所揭露之範圍，亦未實質擴
      大或變更申請專利範圍，符合專利法規定，故起訴理由應
      不足採。
    綜上所述，原處分並無違法，請駁回原告之訴。
  (三)參加人主張之理由：
    1.系爭我國專利公告第299239號「滅火裝置及方法」發明專
      利（下稱系爭專利），係原告於92年10月28日向被告提起
      舉發，經被告審查為舉發不成立之處分，原告不服而提起
      訴願，最後經訴委會駁回訴願，原告不服提起行政訴訟，
      繫屬鈞院審理在案。
    2.關於起訴理由貳，如被告智慧財產局之行政訴訟答辯書(
      下稱答辯書)理由一所述，若原告所提證據無法證明系爭
      專利不符專利法的規定，則舉發當然不成立。首先，原告
      一開始即不合理的簡單歸納「系爭專利主要之技術內容為
      使用50至500微米之小水滴進行滅火」。系爭專利主要技
      術內容之全貌應以系爭專利獨立項第1與13項所載內容為
      準。例如，如同第1與13項所載，系爭專利的推進裝置用
      以僅將水在一小於2000kpa的壓力下動作一小於90秒的時
      間推送通過該噴灑裝置而形成具有會產生不支持燃燒的環
      境之小滴大小的霧汽。又如第1項所載，該儲存槽需要小
      於1公升的水體積給每一立方米的危險區域中的體積，用
      以完全地撲滅在該危險區域中的火。因此，原告純粹欲誤
      導對於系爭專利的技術內容之解讀甚明。
      原告於起訴理由貳一(二)中已自承「操作一推進裝置用以
      將水在一小於2000kpa的壓力下動作一小於90秒的時間推
      送通過該噴灑裝置而形成具有會產生不支持燃燒的環境之
      小滴大小的霧汽」為「另一技術特徵」。但對於此技術特
      徵，原告僅論述「為噴灑裝置用以產生小水滴之技術條件
      」，隨即推論「系爭專利基本上只說明使用50至500微米
      大小之小水滴是可以達到滅火效果」，既然是有技術特徵
      的技術條件，原告卻略而不提，顯見其所爭執無理由。
      原告復指稱「但對於如何滅火，完全未加以說明」，然請
      求項之內容是用來界定專利範圍用的，專利說明書的發明
      說明部份則是用來說明專利是如何作用的，此為法定之要
      求。系爭專利的發明說明已提出詳細說明與測試結果且足
      以支持請求項的技術內容，熟習此技術者應不難理解請求
      項所界定的系爭專利的可行性，原告在界定範圍的請求項
      上反質疑如何滅火，實為本末倒置。
      關於起訴理由貳二(一)，原告引用之附件5是毫無證據能
      力，其用意無非是在於刻意簡化系爭專利的請求項內容而
      已，因此該段理由無論就專利或法律的角度而言根本毫無
      意義。
      關於起訴理由貳二(二)，原告引用之附件6同樣是毫無證
      據能力，因為附件6末頁的註記甚至還引用2000年的文章
      ，顯見附件6完成之日遠遠晚於系爭專利的申請日，故原
      告援引附件6所言之理由根本毫無意義可言。原告在此段
      理由也開宗明義說明此為背景說明而已，斷非有任何揭露
      系爭專利特徵之部份，故此背景說明實與系爭舉發案之爭
      點無關。
      原告於此段理由亦順帶質疑種種滅火之因子問題，然專利
      法與相關規定的要求都是只要達到熟習此項技術者能瞭解
      並據以實施的程度即可，系爭專利當然是就與其最相關的
      因子做說明與界定，怎有可能窮舉任何稍有關連之因子？
      原告之理由顯然不合理。
      原告於此段理由最後亦指控業界將因為系爭專利而無法使
      用細水霧系統，然而參加人僅為維護我國法律所保障之權
      益，況且系爭專利的保護範圍為請求項內容所明文界定，
      再怎麼從範圍的解讀來看，都沒有原告所稱的誇張嚴重性
      。例如，現有的細水霧系統即有利用2000kpa以上的壓力(
      系爭專利為小於2000kpa)，因此細水霧系統的發展並非原
      告所述有受限於系爭專利之情事，，顯見原告之詞僅欲誤
      導鈞院而已。被告智慧財產局與訴委會之處分與決定並無
      違誤之處。
    3.關於起訴理由參，如被告答辯書理由二所述，對於產業利
      用性之專利要件而言，專利法與相關規定的要求是可供產
      業上利用即可，亦即系爭專利請求項所界定之技術範圍是
      可供產業上利用即可。如同在舉發階段所提之舉發答辯補
      充理由書(二)所述，事實上，系爭專利自從提出以來，其
      在商業化方面已獲得相當大的成功。目前，系爭專利已被
      國內各大企業與團體使用，此不僅證明本發明最基本的可
      行性，同時亦佐證了本發明之進步性！此外，在該答辯補
      充理由書(二)亦提呈系爭專利的滅火裝置(如系爭專利說
      明書第22頁第9行所述，其係稱為MISTEX)之介紹影片(如
      附件一光碟所示)，以清楚展現系爭專利之滅火效果。其
      甚至包含像是在室外或大空間等之嚴苛條件下仍然成功滅
      火之效果，故更可佐證本發明的可行性。不僅如此，系爭
      專利在1995與1996年亦陸續進行數項測試項目與測試標準
      (如附件二所示)，其中的「甲醇及丙酮油池測試」、「
      UNI變壓器測試」、「柴油引擎室測試」、「電纜分配室
      測試」項目即為在系爭專利(Mistex細水霧滅火系統)的條
      件下所做的測試報告，故其更進一步佐證本發明的可行性
      。被告智慧財產局與訴委會之處分與決定並無違誤之處。
    4.關於起訴理由肆，如被告答辯書理由三所述，證據一與證
      據二揭露的是水霧滅火系統(water spray system)，與系
      爭專利的細水霧滅火系統(water mist system)是分屬不
      同領域的滅火設備與技術。
      例如，證據一第135頁的表6-3-1即教示水霧噴頭的放射量
      是20L/m2，並且持續20分鐘，如此大量的水顯與系爭專利
      的細水霧滅火系統大相逕庭。同樣地，證據二第162頁以
      及第165頁也是分別揭露80 L/min~180 L/min以及21
      L/min~95 L/min的水放射量。顯見證據一與證據二根本欲
      以大量的水來滅火，其完全未考慮大量的水反而可能造成
      易燃或可燃性液體的擴大蔓延。
      原告的比較表一被編為元件A、B與C以及整個比較表二，
      其中多處比較理由都是空泛的「故熟知此項技術者自可…
      」、「證據一出版時之既有技術可知…」。既然證據一與
      證據二揭露要用大量的水，為何熟知此項技術者自可違反
      該揭示內容而依每一立方米危險區域，小於一公升水體積
      的設計？何謂證據一（二）出版時之既有技術？如何推知
      系爭專利的技術？顯見證據一與證據二根本沒有揭露系爭
      專利的特徵，原告所做之推論實無理由。因此，被告智慧
      財產局與訴委會之處分與決定並無違誤之處。
    5.關於起訴理由伍，如被告答辯書理由四所述，證據四中第
      101頁開始的該篇論文是一種明顯和系爭專利的單流系統
      不同的雙流系統(twin fluid system)。雙流系統另需要
      空氣配管，且另藉由空氣壓縮機供給空氣，而在雙流噴嘴
      內與水流匯集以將水霧化後進行放射。事實上，目前業界
      已甚少採用雙流系統，因為雙流系統有下列缺點：
      (1)需利用氣體將水霧化，氣體若為空氣則可能無法有效阻
        斷氧氣，若使用氮或其它惰性氣體則會產生較高成本；
      (2)需有額外的配管與壓縮系統以供壓縮氣體之用，除了會
        佔用額外的空間，並會增加勞動與材料成本以及維護費
        用與重量。
      不僅如此，雙流系統在同時注入空氣與水之下所實驗得到
      的水壓、水霧粒徑與作用時間相較於系爭專利而言其實是
      毫無意義的，這是因為兩者實驗的條件明顯不同。雙流系
      統靠注入加壓空氣之下所得到的實驗數據和系爭專利作比
      較事實上根本不合理且不公平，這是任何具有理工背景者
      都知的實驗常識。因此，被告智慧財產局與訴委會之處分
      與決定並無違誤之處。
    6.關於起訴理由陸，如被告答辯書理由五所述，系爭專利於
      舉發階段所做的更正是縮限範圍為僅以水為滅火劑，此明
      白揭示於系爭專利的發明說明第9頁第17-19行「噴嘴18
      只使用液壓來在一中空的漏斗噴灑模式中產生被非常細微
      地分子化的小水滴且均勻的噴灑用以達到高度霧化的功能
      」以及其他相關部份中。此復有更正時的專利審查基準第
      二篇第六章「說明書及圖式之補充、修正及更正」之第
      2.3.1節中的屬於申請專利範圍減縮之事項的第(5)點「請
      求項之技術特徵置換為發明說明中所對應記載之下位概念
      技術特徵」之認可(附件三)。因此，系爭專利於舉發階段
      所做的更正確實是符合專利法與相關規定的要求，被告智
      慧財產局與訴委會之處分與決定並無違誤之處。
    7.關於第一次準備程序中有關細水霧如何產生的部份，系爭
      專利說明書第9頁第10行至第10頁第4行已清楚揭露噴嘴的
      材質(黃銅或不銹鋼)、構造(包含一旋渦腔室及一長形的
      漏斗入口過濾器，具有一大小大約為1平方釐米的最大孔)
      、操作壓力(2000kpa)之實施例，熟習此項技術者據以實
      施來產生細水霧是無問題的。
      此外，被告智慧財產局之原處分理由(十)已充分考量原告
      所提出之種種質疑系爭專利的可實施性之問題。例如，被
      告已客觀論述「…申請專利範圍中所界定之範圍及技術特
      徵，由產業界實務上之施行，證明係在該技術可行之合理
      範圍，…」，其中該產業界實務上之施行即為參加人於答
      辯補充理由書(二)所提呈的系爭專利的滅火裝置(MISTEX)
      之介紹影片以及相關的應用狀況。況且，原告自承業界將
      因為系爭專利而無法使用細水霧系統，試問若系爭專利無
      產業可利用性，則怎會有業界所擔心的問題？此足見原告
      實無理由。
    8.系爭專利第22-24頁已分別敘明系爭專利的滅火裝置稱為
      MISTEX，並且申請時已有使用的商標PHIREX(如附件四)
      。參加人澳洲商發明技術股份有限公司即為使用PHIREX商
      業名稱的公司(如附件五)。因此可證4月8日庭所撥放之片
      頭為"PHIREX AUSTRALIA"以及其中有關MISTEX的滅火系統
      與系爭專利相關。此外，在3分26秒、3分45秒以及4分9秒
      左右的影片更清楚顯示滅火測試是用符合系爭專利的條件
      之水壓15 Bar所完成的。而在4分20秒開始的影片內容更
      清楚顯示該測試是1995年5月31日由SINTEF實驗室所進行
      的，此復有測試報告予以佐證(請參酌附件七)。因此，系
      爭專利可供產業上利用之事實甚明，其確實符合處分時適
      用的專利法第20條第1項前段「可供產業上利用」之要件
      ，原告之起訴理由顯無理由，並且被告智慧財產局與訴委
      會之處分與決定並無違誤之處。
    9.參加人整理出細水霧、水霧與撒水系統之比較表(如附件
      六)，該表清楚可見三種系統的不同。此外，NFPA(美國消
      防協會)亦分別對其制定有個別的標準：
    ┌────┬──────┬──────┬─────┐
    │系統    │ 細水霧     │ 水霧       │ 撒水     │
    │        │ Water Mist │ Water Spray│ Sprinkler│
    ├────┼──────┼──────┼─────┤
    │NFPA標準│ NFPA 750   │ NFPA 15    │ NFPA 13  │
    └────┴──────┴──────┴─────┘
      因此，更可證明證據一與證據二所揭露的水霧滅火系統
      (water spray system)與系爭專利的細水霧滅火系統
      (water mist system)是分屬不同領域的滅火設備與技術
      。此更可從證據一與證據二本身就教示要用大量的水來滅
      火得證兩種系統之不同。因此，原告之起訴理由顯無理由
      ，並且被告智慧財產局與訴委會之處分與決定並無違誤之
      處。
    10.奉諭令，參加人補充證據一與證據二和系爭專利的比較表
      如附件A表10和11。
    11.由上述附件A表10與11可知，證據一與證據二不僅是未揭
      示系爭專利的特徵、有些甚至是揭示背道而馳(如水量、
      作用時間與水壓)的做法。在證據一與證據二的揭示下，
      熟習此技術者不但要創新研究出原本沒有的技術條件，還
      要對於某些技術條件反其道而行，才有可能獲致系爭專利
      的特徵。足見原告基於證據一與證據二的理由為無理由，
      被告智慧財產局與訴委會之處分與決定實無違誤之處。
    12.原告於前次準備程序中特別強調起訴狀第27頁所述引用自
      證據四第40、41與43頁的低壓型噴嘴與衝擊型噴嘴就是單
      流噴嘴，然此種推論顯然不客觀。舉例而言，利用目前常
      用的網路搜尋引擎，鍵入相關的關鍵字都可以找到諸如「
      衝擊型二流體噴嘴」、「超低壓方式二流體噴嘴」、「
      low pressure twin fluid nozzle」、「twin fluid low
      pressure water mist nozzle」、「twin fluid
      pressure nozzle」與「twin fluid low pressure
      nozzle」(如附件八)。因此，所謂的「低壓型噴嘴」與「
      衝擊型噴嘴」，所指並非單流噴嘴，原告之推論顯然不客
      觀。原告於起訴狀中針對於證據三同樣是引用其中所謂的
      「衝擊型噴嘴」與「壓力型噴嘴」就直言是僅噴出水的噴
      嘴。如同前段所述，事實並非如此。
      此外，原告於起訴狀中據以論述系爭專利不具進步性的組
      合是前述「證據三或四的噴嘴」加上「證據四第101至105
      頁的滅火系統」再加上「證據一、證據二的滅火系統」。
      然而，熟習該項技術之人首先要結合4件文獻，就數量而
      言已屬不易，此復有系爭專利審定時適用的審查基準第
      1-2-21頁第2至3行所述為證(如附件九)，亦即「組合所需
      之文獻為不同的文獻者，其數量愈多，通常是為非能輕易
      完成」。審查基準所言在實際上確實如此，因為就技術而
      言，熟習該項技術者要結合「證據三或四的噴嘴」加上「
      證據四第101至105頁的雙流滅火系統」再加上「證據一、
      證據二的水霧(water spray)滅火系統」，怎有可能輕易
      導出系爭專利的單流細水霧(water mist)系統?原告引用
      的證據四第101至105頁通篇都是論述雙流滅火系統，證據
      一與證據二通篇都是論述水霧(water spray)滅火系統，
      但原告起訴理由卻是告訴大家不要採用證據四的雙流系統
      、不要採用證據一與證據二的水霧(water spray)滅火系
      統，此足見證據力之薄弱！原告的理由顯無理由，被告智
      慧財產局與訴委會之處分與決定實無違誤之處。
    13.原告起訴狀第21頁起之內容是引用證據4第127至130頁之
      表格內容，欲據此來推論系爭專利的水壓與滅火時間已被
      揭露。惟真正的證據4第127至130頁之表格各欄的標題如
      下：
┌───┬───┬────┬─────┬───┬───┐
│File  │Nozzle│Water   │Air       │Mass  │Result│
│(檔案)│(噴嘴)│pressure│pressure  │rate  │(結果)│
│      │      │(水壓)  │(空氣壓力)│(質量 │      │
│      │      │bar     │bar       │ 流率)│      │
│      │      │        │          │1/min │      │
└───┴───┴────┴─────┴───┴───┘
      原告並未忠實引用證據4第127至130頁之表格，竟略去可
      顯現該系統為雙流系統的空氣壓力（Air pressure）欄位
      ，欲以不同系統的部分實驗數據來誤導判斷，足見原告之
      推論不客觀。事實上，證據4第110頁第2.3節的第1行即明
      示「該等實驗的第一與第二階段中所用的噴嘴是雙流類型
      （空氣與水）...」。因此，證據4第110頁至152頁通篇都
      是雙流系統在注入空氣下所作出的實驗數據，此種雙流系
      統所得的數據在客觀上只能與同樣是雙流系統作比較，原
      告卻據此來和單流系統的系爭專利作比較顯然有違科學原
      則。
    14.綜上所述，系爭專利之專利性實非原告所述理由以及所提
      證據能夠據以核駁，被告智慧財產局與訴委會之處分與決
      定並無闕漏或認事用法謬誤之處，故原告之訴確實無理由
      ，為此請判決如參加之聲明，以維參加人之權益。
    理  由
一、按「凡利用自然法則之技術思想之高度創作，而可供產業上
    利用者」，得依系爭專利核准時專利法第19條及第20條第1
    項前段規定申請取得發明專利。另發明如係「申請前已見於
    刊物或已公開使用者。」，或「係運用申請前既有之技術或
    知識，而為熟習該項技術者所能輕易完成時」，仍不得依法
    申請取得發明專利，為同法第20條第1 項第1 款及同條第2
    項所明定。又「說明書或圖式不載明實施必要之事項，或記
    載不必要之事項，使實施為不可能或困難者」及「說明書之
    記載非發明之真實方法者」專利專責機關應依職權撤銷其發
    明專利權，為同法第71條第3 款及同條第4 款所明定。而對
    於獲准專利權之發明，任何人認有違反前揭專利法第19條至
    第21條；第71條第3 款及第4 款之規定者，依法得附具證據
    ，向專利專責機關舉發之，惟其證據倘不足以證明系爭專利
    有違前揭專利法之規定，自應為舉發不成立之處分，合先敘
    明。
二、查參加人前於83年10月12日以系爭專利向被告改制前中央標
    準局（88年1 月26日改制為智慧財產局）申請發明專利，經
    被告編為第00000000號審查、再審查，准予專利，並於公告
    期滿後，發給發明第85692 號專利證書。嗣原告以該專利有
    違核准時專利法第20條第1 項第1 款及第2 項、第22條第3
    項及第4 項、第71條第3 款及第4 款等規定，不符發明專利
    要件，對之提起舉發。嗣參加人於94年11 月18 日提出系爭
    專利申請專利範圍更正本，原告則於95年3 月8 日針對該申
    請專利範圍更正本表示意見，經被告審查，認系爭專利94年
    11月18日申請專利範圍更正本未變更實質，且合於專利法第
    64條第1 項第1 款之規定，准予更正；且系爭專利並未違反
    核准時專利法第20條第1 項第1 款、第2 項及第71條第3款
    、第4 款之規定，而於95年12月20日以系爭處分為「舉發不
    成立」之審定。原告不服，提起訴願，旋遭駁回，原告仍不
    服，遂向本院提起行政訴訟之事實，有原告專利舉發申請書
    及補充理由書、原告舉發證據1 （為西元1990年5 月出版之
    林元祥著作「消防安全設備」第6 章）、原告舉發證據2（
    為西元1992年4 月出版之簡賢文著作「消防安全設備」第6
    章）、原告舉發證據 3（為美國商業部技術管理處國家標
    準暨技術研究所 National Institution of Standards and
     Technology,NIST，於西元1993年3 月1 日至2 日所舉辦之
    「水霧滅火研討會」 Water Mist Fire Suppression
     Workshop 部分資料及第31頁第3段中譯文）及原告舉發證
     據4 （原舉發證據6 ，為西元1993年11月4 日至5 日有關
     水霧防火系統之國際研討會報告 Proceeding of the
     International Conference onWater Mist Fire
     Suppression System）、參加人專利舉發答辯理由書及補
    充答辯理由書、系爭專利說明書、系爭專利再審查理由書、
    系爭處分及訴願書等，各附原處分卷足稽。兩造主張之事實
    、理由及陳述，有如上述整理，雙方主要爭執在：系爭專利
    是否有違反核准時專利法第20條第1 項第1 款、第2 項及第
    71條第3 款、第4 款規定之情形？
三、經查：
  (一)系爭「滅火裝置及方法」發明專利，依其94年11月18日申請
    專利範圍更正本所示，其主要係：(1)一容納了水的儲存槽，
    該儲存槽需要小於1 公升的水體積給每1 立方公尺的危險區
    域中的體積，用以完全地撲滅在該危險區域中的火；(2)一噴
    灑裝置，用來僅將水噴灑於該危險的區域中，該噴灑裝置可
    形成中等大小之水滴，如說明書敘述係一界定介於50至500
    微米大小的霧汽，該中等水滴的大小增強了該霧汽對於該火
    災的適用性及因此增加了水撲滅該火災的能力；(3)一推進裝
    置，該推進裝置作用小於90秒的時間用以將水驅使出該儲存
    槽及在一小於2000kpa 壓力下通過該噴灑裝置以形成該霧汽
    ；(4)一感測裝置，用以偵測在一危險區域中之一火災的存在
    ；及(5)一控制裝制，其可操作地與該感測裝置相配合用以控
    制該推進裝置將水推送出該儲存槽者，有系爭專利94年11月
    18日「六申請專利範圍」修正補充書附原處分卷2 第117 至
    119 頁足考。
  (二)查原告起訴事實及理由陸（見起訴書第29頁）訴稱：「系爭
    專利．．．更正其申請專利範圍，惟該更正已實質變更系爭
    專利之內容，不符專利法第64條第2 項規定．．．原處分機
    關准予更正已屬不當，．．．」等語。惟：
    1.按「發明專利權人申請更正專利說明書或圖式，僅得就下
      列事項為之：一申請專利範圍之減縮。二誤記事項之訂正
      。三不明瞭記載之釋明。」、「前項更正，不得超出申請
      時原說明書或圖式所揭露之範圍，且不得實質擴大或變更
      申請專利範圍。」專利法第64條第1 項及第2 項分別定有
      明文。是發明專利權人依專利法之規定非不得就「申請專
      利範圍」為減縮。
    2.查系爭專利申請專利範圍，其更正與86年3 月1 日公告本
      相較，其更正申請專利範圍係於原申請專利範圍第1
      項：「－噴灑裝置，用來將水噴灑於該危險的區域中．．
      ．」，更正為「－噴灑裝置，用來『僅』將水噴灑於該危
      險的區域中．．．」，暨原申請專利範圍第13項：「．．
      ．將一噴灑裝置導引至該危險區域中用以將水如一具有．
      ．．」，更正為「．．．將一噴灑裝置導引至該危險區域
      中用以『僅』將水如一具有．．．」，此對照系爭專利原
      申請專利範圍及更正系爭專利原申請專利範圍自明（見原
      處分卷1 第89、91頁及卷2 第117 及119 頁）。足知更正
      後之系爭專利申請專利範圍僅在「噴灑裝置」之後相關位
      置加上「僅」字而已，核屬限縮「申請專利範圍」第1 及
      13項，仍符合其說明書第4 所載：「．．．本發明是依靠
      一個相當細微的液體，『譬如是水』的霧化．．．」及第
      9 頁所記載：「．．．噴嘴(18)只使用液壓來在一中空的
      漏斗噴灑模式中產生被非常細微地分子化的『小水滴』且
      均勻的噴灑，以達到霧化的功能。．．．」，亦即該更正
      雖限縮「申請專利範圍」第1 及13項，但仍為原系爭專利
      說明書內容所支持。故而系爭專利申請專利範圍之減縮，
      實未超出原說明書或圖式所揭露之範圍，即未實質擴大或
      變更申請專利範圍，核未違反專利法第64條第1 項及第2
      項之規定。原告主張該更正已經實質擴大或變更申請專利
      範圍，已經違反專利法第64條第1 項及第2 項規定等語，
      難謂可採。
    (三)原告另訴稱（起訴事實及理由貳，起訴書第4 頁）：「．
      ．．由以上可知利用小水滴來滅火這種概念並非新穎，早
      於西元1950年代即開始有關於此類技術之文獻．．．」、
      「．．．系爭專利申請時（西元1994年）細水霧滅火技術
      已為業界普遍採用．．．」、「．．．系爭專利申請時，
      ．．．利用各種類型之噴頭製造小水滴進行滅火早已不是
      新聞．．．」等語。然查，細水霧滅火技術於西元1994年
      是否已為業界普遍採用，與系爭專利是否取得專利權並無
      絕對必然關係，發明專利是否應予專利，全然繫於是否符
      合專利法之規定而定，而業已依專利法之規定取得發明專
      利者，其舉發案是否成立，則以舉發人所提之舉發證據是
      否足以證明系爭專利不具專利要件為審查重點。原告起訴
      理由貳僅泛稱系爭專利不具新穎性，尚難資為系爭專利不
      具新穎性之證據。
    (四)次查，原告起訴事實及理由參（見起訴書第6 頁以下）訴
      稱：「．．．系爭專利欠缺產業上可供利用性．．．」及
      「系爭專利申請專利範圍之獨立項並未揭示必要之技術內
      容．．．」、「．．．對於最關鍵的噴頭設計與噴頭型式
      竟然隻字未提．．．」等語。按前揭專利法第20條第1 項
      之規定，可知「凡可供產業並上利用之發明，無該項所定
      三款情事之一者，得依法申請取得發明專利。」其反面解
      釋「若不能供產業上利用者，自不得申請取得發明專利。
      」而查：
      1.按「若申請專利之發明在產業上能被製造或使用，則認
        定該發明可供產業上利用，具產業利用性；其中，能被
        製造或使用，指在產業上實施具有技術特徵之技術手段
        ，即能製造所發明之物或能使用所發明之方法。具產業
        利用性之發明並非僅指製造產物或使用方法而已，只要
        該發明能加以實際利用，而有被製造或使用之可能性即
        符合產業利用性，並不要求該發明已經被製造或使用。
        」被告專利審查基準第3 章專利要件1.產業利用性1.２
        產業利用性之概念參照。是知系爭專利只要能加以實際
        利用，而「有被製造或使用之可能性」，即符合產業利
        用性，並「不要求該發明已經被製造或使用」。
      2.而系爭處分十理由(十)第7-8 行記載：「．．．由於系爭
        專利申請專利範圍中所界定之範圍及技術特徵，由產業
        界實務上之施行，證明係在該技術可行之合理範圍。．
        ．。」業已指出系爭專利「由產業界實務上之施行」，
        已足證明其具備產業利用性。
      3.對此，參加人並進一步提出經澳洲公立公證人公證及駐
        澳大利亞台北經濟文化辦事處認證之測試報告3 份，以
        證明系爭專利確實具備產業利用性，並可據以實施，有
        該等測試報告3 份附本院卷第355 至372 頁可據。審諸
        該等測試報告，測試報告(一)標題「Suppression tests
        of methanol and acetone pools with a Mistex fire
        protection system 」；測試報告(二)標題「Mistex
        Test Report-Fixed Water Mist Fire 」；測試報告(三)
        標題「Report...Fire test with Mistex water mist
        fire extiguishing system in diesel room and
        cable spread room 」。以之再對照參加人所提證物附
        件4 （見本院卷第373 頁）即系爭專利說明書第22頁五
        「發明說明」第9 、10行所載：「之滅火裝置10（被稱
        為MISTEX）與傳統的滅火系統之間優點之比較。」可知
        系爭專利之裝置另可稱為「MISTEX」，與上開3 份測試
        報告係針對「MISTEX」滅火系統所作所為，核相符合。
        雖該等測試時間均係系爭專利申請專利日期「83年10月
        12日」之後所為（分別為：85年4 月12日、84年11月13
        日、85年11月13日），但卻可資以驗證系爭專利是否得
        供產業利用及據以實施之事後檢驗。
      4.再者，審諸該等測試報告之結果均無原告所稱不能據以
        實施滅火之結果，亦即均得據以實施並在測試時間點內
        ，達成滅火之效果，分別有該等測試報告之「Test
        results 」（測試結果，見本院卷第356 頁反面）、「
        Conclusion」（測試結論，見本院卷第362 頁反面）及
        「Summary of test results 」」（測試結果總結，見
        本院卷第370 頁）可據。故而，原告主張該等測試均在
        系爭專利申請日之後所為，不具證據價值等語，忽略專
        利法並無申請專利者必須同時提出實施例之測試報告，
        始得申請專利及符合專利要件之規定，原告所稱自難以
        採取。
      5.被告原處分因而謂「系爭專利由產業界實務上之施行，
        證明係在該技術可行之合理範圍」，核屬有據。是故，
        系爭專利申請專利範圍獨立項1 及13項已分別述明該滅
        火裝置之構成、技術特徵以及於密閉危險區域內撲滅石
        化或碳氫化物火災之方法，且系爭專利所述之細水霧顆
        粒大小以其所界定之時間壓力及水量下，並無不能被製
        造或使用情形，自符合專利法所稱之產業利用性。原告
        主張系爭專利不具產業利用，無法據以實施，容有誤解
        ，並無法採憑。
      6.至於原告所提系爭專利「對於最關鍵的噴頭設計與噴頭
        型式竟然隻字未提」等語。查系爭專利申請專利範圍為
        「一種滅火裝置及方法」，有其發明專利說明書之載述
        足徵，並非「一種滅火裝置之噴頭與型式」，或「一種
        滅火裝置噴頭之改良」，何況檢視系爭專利說明書第2
        頁亦提及「噴嘴」，即「一種滅火裝置．．．該霧汽是
        被一噴嘴所產生。該噴嘴是在小於．．．」。原告以系
        爭專利未記載噴頭及其型式，即否定系爭專利之技術特
        徵，容有以偏概全之主觀偏狹，仍難足取。
    (五)原告起訴事實及理由肆訴稱：「．．．證據1 及證據2已
      完全揭示系爭專利申請專利範圍第1 項及第13項之技術特
      徵．．．系爭專利不具新穎性」等語。然查：
      1.原告舉發證據1 為「消防安全設備」第6 章係屬「水霧
        滅火設備」（Water Spray System），是一種利用「水
        滴」遇高溫後體積迅速膨脹，致產生窒息、吸熱及防護
        效果之滅火設備。業據該書編頁第125 頁記載明確（見
        本院卷第125 頁），並未如系爭專利界定其水滴大小及
        水滴轉化為「氣霧」之特徵，即「一直徑在50與500 微
        米間的中等小滴產生水蒸氣霧」，自難謂證據1 業已揭
        露系爭專利之技術特徵。
      2.原告舉發證據2 之「消防安全設備」第6 章標題明載為
        「水霧滅火設備」（見本院卷第140 頁），並載述：「
        係指藉特殊設計之水霧噴頭，使水量微粒霧狀均勻噴出
        ，並覆蓋燃燒面積，達到滅火效果之消防設備。」與原
        告舉發證據1 同，仍未如系爭專利界定其水滴大小及水
        滴轉化為「氣霧」之特徵，即「一直徑在50與500 微米
        間的中等小滴產生水蒸氣霧」，仍難謂證據2 業已揭露
        系爭專利之技術特徵。
      3.再者，檢視證據1 第135 頁的表6-3-1 ，係教示水霧噴
        頭之放射量為20 L/m2 ，並持續20分鐘，可知需要大量
        使用水，始能達到滅火目的；另，證據2 第162 頁及第
        165 頁，亦分別揭露80 L/min～180 L/min 以及
        21L/min ～95 L/min之滅火所需大量「水放射量」之必
        要性。可見原告舉發證據1 及證據2 ，均需要大量使用
        水源始得滅火，核與系爭專利說明書所述其屬細水霧滅
        火系統僅需少量之水源即可達到滅火效果者，以達到使
        用相當少量之水撲滅密閉空間、空間設備怕水毀損之火
        災或適用於石化火災，具有功效之增進者有異。是自舉
        發證據1 、2 及系爭專利之滅火原理、特性、適用場所
        、水力計算方式、加壓方式、儲水槽大小等比較之，證
        據1 、2 係運用「水霧」（water spray ）滅火原理及
        設備，與系爭專利係運用「細水霧」（water mist）滅
        火裝置及方法並不相同，自難加以相提並論。是證據1
        及2， 均不足證明系爭專利獨立項及其附屬項不具新穎
        性及進步性。
    (六)至原告舉發證據3 （為美國商業部技術管理處國家標準暨
      技術研究所National Institution of Standards and
      Technology,NIST ，於西元1993年3 月1 日至2 日所舉辦
      之「水霧滅火研討會」 Water Mist Fire Suppression
      Workshop部分資料及第31頁第3 段中譯文），固採用細水
      霧技術之滅火設備及技術，與證據1 及證據2 分屬不同領
      域。然證據3並未揭露有系爭專利申請專利範圍第1 、13
      項之整體裝置構造及方法，且系爭專利可在短時間內以相
      當少之水量將細水霧釋放在危險區域，均未為舉發證據3
      所揭露，原告舉發證據3 亦不足證明系爭專利不具進步性
      。故而，組合證據1、2及3，並無法證明系爭專利獨立項
      第1 、13項不具進步性，亦難證明申請專利範圍附屬項第
      2 至12項、第14項，不具進步性。
    (七)原告起訴事實及理由伍另訴稱，證據4 可證明系爭專利不
      具進步性等語。查原告於本院準備程序中固提及其起訴書
      第27頁所述，係引自證據4 第40、41與43頁之「低壓型噴
      嘴」與「衝擊型噴嘴」，即係「單流噴嘴」等語。惟查：
      1.按稱「單流系統」者，係指單純以「水」為元素之噴灑
        系統者而言，與稱「雙流」系統者，係指結合「空氣」
        及「水」為元素之噴灑系統者而言，分屬不同系統，應
        予區隔。而系爭專利依其專利說明書之記載，係利用水
        壓達成「微粒水滴」推進之動力，其噴灑時僅單純為「
        細水霧」，並未混雜空氣，核屬單流系統應可認定，與
        係利用空氣壓力推進「水滴」，形成「水滴與空氣混合
        」並噴灑者之雙流系統者有別。原告以噴嘴類型劃分單
        流及雙流系統，容有未合。
      2.另查原告舉發證據4 第118 頁2.2 表（table 2.2 ，見
        原處分卷第207 頁反面）第2 欄位，載明「空氣壓力」
        （air pressure），第3 欄位載明「水壓」（water
        pressure），顯示原告所引之證據4 係水與空氣混合之
        噴灑系統，被告指稱原告舉發證據4 屬雙流系統之資料
        ，不足以供系爭專利單流系統客觀比較之用，即屬有據
        。另起訴書所提引自證據4 第40、41與43頁之圖形資料
        ，固載有「low pressure nozzle 」之資料，惟此仍係
        對噴嘴類型（nozzle）為立論，核與系爭專利之構造及
        技術特徵無直接關聯，仍難資為系爭專利不具進步性之
        證明。是證據4 尚難證明系爭專利不具進步性。
      3.原告固另主張結合證據3 及4 ，可證明系爭專利不具進
        步性等語。然查證據3 及4 ，均未揭露有系爭專利申請
        專利範圍第1 、13獨立項之整體裝置構造及方法，且系
        爭專利可在短時間內以相當少之水量將細水霧釋放在危
        險區域，並未為舉發證據3 、4 所揭露，故而原告縱結
        合舉發證據3 及4 ，仍不足證明系爭專利不具進步性。
四、 綜上，原告所訴均不足採信，從而被告以原告之舉發證據
     1、2 、3 、4 及結合舉發證據，並不足證明系爭專利不具
     產業利用性、新穎性及進步性，因而作成系爭專利舉發不
     成立之處分，並無違誤。訴願決定予以維持，亦無不合。
     原告徒執前詞，訴請撤銷並命被告作成舉發成立之處分，
     均無理由，應予駁回。
五、本件判決基礎已經明確，兩造其餘主張或陳述，與判決結果
    無影響，不再一一論述。
據上論結，本件原告之訴為無理由，爰依行政訴訟法第98條第1
項前段，判決如主文。
中    華    民    國    97    年     6    月   19     日
                臺北高等行政法院第六庭
                          審判長法  官  林  文  舟
                                法  官  許  瑞  助
                                法  官  陳  鴻  斌
上為正本係照原本作成。
如不服本判決，應於送達後20日內向本院提出上訴狀並表明上訴
理由，如於本判決宣示後送達前提起上訴者，應於判決送達後20
日內補提上訴理由書（須按他造人數附繕本）。
中    華    民    國    97    年     6    月   23     日
                                書記官  陳  清  容


司法院資訊處製作；財團法人民間司法改革基金會備份。
